臺灣高等法院刑事判決　　　　　　　　95年度上訴字第4180號
上　訴　人　臺灣新竹地方法院檢察署檢察官
上　訴　人
即　被　告　戊○○
選任辯護人　謝維仁律師
上　訴　人
即　被　告　乙○○
選任辯護人　黃淑芬律師
被　　　告　甲○○
選任辯護人　王志陽律師
被　　　告　丁○○
上列上訴人因被告等詐欺等案件，不服臺灣新竹地方法院95年度
訴字第232號，中華民國95年10月11日第一審判決（起訴案號：
臺灣新竹地方法院檢察署95年度偵字第1176號；併辦案號：95年
度偵字第2900號），提起上訴，本院判決如下：
    主  文
原判決關於戊○○、乙○○、甲○○部分撤銷。
戊○○共同以犯詐欺罪為常業，處有期徒刑伍年。
乙○○共同以犯詐欺罪為常業，處有期徒刑壹年肆月。
甲○○被訴洗錢防制法部分免訴；被訴常業詐欺部分無罪。
其他上訴駁回。
    事  實
一、戊○○與申○○（另經原審通緝中）於九十二年三月三十日
    設立滬康奈米生化科技股份有限公司（原設址新竹市○○路
    ○段二九五號二三樓，後遷至新竹縣湖口鄉○○路一六一號
    ，以下簡稱為滬康奈米生化公司），二人均為實際負責人，
    並以吳智賢擔任名義負責人。嗣申○○於九十三年六月間離
    開滬康奈米生化公司後，戊○○仍為實際負責人；及至九十
    三年十二月間，滬康奈米生化公司即變更負責人為戊○○；
    迨於九十三年十二月二日，戊○○另設立滬康將軍慈湖股份
    有限公司（址設新竹縣湖口鄉○○路一六一號，以下簡稱為
    滬康將軍慈湖公司），並自任負責人。詎戊○○竟意圖為自
    己不法之所有，並基於常業詐欺之犯意，自九十三年四月間
    起至九十四年四月七日止，未經懷恩堂股份有限公司（下稱
    懷恩堂）同意，即分別以滬康奈米生化科技股份有限公司、
    滬康將軍慈湖股份有限公司（以下均簡稱滬康公司）名義，
    擅自推銷懷恩堂靈骨塔塔位及不實之生前契約、理財金案，
    對外虛稱出售懷恩堂靈骨塔塔位，每一塔位新臺幣（下同）
    六萬元或六萬二千元或六萬六千元不等，或偽稱每份生前契
    約含懷恩堂靈骨塔一塔位及身後禮儀服務，所繳納款項委由
    國民黨黨營事業幸福人壽專案監管，於使用生前契約前，保
    證每份每年約二．四％分紅回饋；每份生前契約依經國級、
    中正級、中山級區分價格為十五萬二千元、二十一萬元、二
    十五萬元或折扣不等（起訴書誤載為每份生前契約依中山級
    、中正級、經國級區分價格為十五萬六千元、二十一萬六千
    元、二十五萬六千元），每年每份可分別分紅三千六百元、
    五千零四十元、六千元（或每月每份可分別分紅三百元、四
    百二十元、五百元），或偽稱每份理財金案亦依中正級、中
    山級區分價格為二十一萬二千元、二十五萬二千元（或二十
    五萬六千元或二十九萬六千元）或折扣不等（起訴書誤載為
    每份理財金案依中山級、中正級區分價格為二十一萬二千元
    、二十五萬二千元），每月每份可領取每年依四％計算之紅
    利（即中山級每月換算可領取八百四十元或八百五十四元或
    九百八十七元，起訴書誤載為每月可領取四％紅利，按若每
    月四％紅利應為一萬零八百元或一萬零二百四十八元或一萬
    一千八百四十四元），並享有靈骨塔塔位漲價之全額價金，
    同時以柯俊雄、粘聰明掛名為總裁、見證律師，誘使中華民
    國退伍軍人協會直屬ｆ○○○（下稱ｆ○○○）理事長丙○○、幹事Ｇ○等人號召成員參加免費旅遊介紹，而陸續購買
    該虛偽之懷恩堂靈骨塔塔位及不實之生前契約與理財金案。
    乙○○於九十三年四月間（起訴書誤載為九月），以每月底
    薪五萬元或總營業額五％之報酬（兩者以較高者為準）受戊○○僱用，擔任業務經理，並與戊○○共同基於常業詐欺之
    犯意聯絡，負責對外推銷虛偽之靈骨塔塔位及不實之生前契
    約、理財金案，使辰○○、寅○○、Ｍ○○、Ｇ○、丙○○
    、癸○○、丑○○、ｒ○○、甲申○、甲未○、庚○、鄧壽
    、卯○、ｔ○○、Ｆ○○、Ｄ○○、ｑ○○、甲甲○、ｅ○○、Ｕ○○、甲子、玄○○、甲寅○、子○○、ｈ○○、辛○○、ａ○、宙○○、甲壬○、甲庚○、甲丁○、甲乙○、
    Ｂ○○、壬○○、Ｖ○○、Ｙ○○、宇○○、和再雪、Ｔ○○、Ｅ○○、Ｉ○○、甲巳○、ｄ○○、ｚ○○、亥○○、
    褚延文、ｇ○○、甲辛○、黃○○、甲丑○、ｉ○○、ｗ○○、Ｒ○、甲己○、Ｋ○○、ｙ○○、ｌ○○、ｏ○、地○○、ｐ○○、甲辰○、ｊ○○、Ａ○、ｖ○○、甲癸○、ｍ
    ○○、Ｊ○○、Ｃ○○、ｋ○○、Ｚ○○、ｘ○○、Ｐ○○
    、酉○○、甲戊○、Ｌ○○、Ｗ○○、ｎ○○、Ｑ○○、戌
    ○○、Ｘ○○、天○○○、Ｈ○、Ｎ○○、ｃ○○、Ｏ○○
    、Ｓ○○、ｕ○○、甲午○、ｂ○○、甲卯○、ｓ○○、吳
    木花、郭有貴、何玉娥、劉德展、何松燕、曹治平及其他ｆ
    ○○○成員等多人均陷於錯誤（詳如附表所示），分別向戊○○、乙○○購買不實之懷恩堂靈骨塔塔位及生前契約、理
    財金案，並各交付二人如附表所示之款項，總計共詐得四千
    零九十五萬四千六百九十八元。戊○○、乙○○均以詐欺款
    項為業維生，戊○○並供清償另案涉犯業務侵占之保險費（
    另經臺灣臺北地方法院以九十五年度訴字第三七六號判處有
    期徒刑四年）。
二、案經辰○○等人訴由新竹縣警察局移送臺灣新竹地方法院檢
    察署檢察官偵查起訴及曹治平訴由臺灣新竹地方法院檢察署
    檢察官偵查移送臺灣新竹地方法院併案審理。
    理  由
壹、被告戊○○、乙○○部分：
一、證據能力
（一）依大法官會議釋字第五八二號解釋意旨，共同被告於被告
      案件中係屬證人，法院應踐行人證之法定調查程序，始具
      有證據能力；而共同被告於被告案件中之警詢、偵查中陳
      述，因被告無從為詰問，致有礙被告之對質詰問權，應無
      證據能力。再法院就被告之案件對其他共同被告或與被告
      有共犯關係之人調查，均應依人證之調查程序傳喚該共同
      被告或共犯到場，命其立於證人之地位而為陳述，並通知
      被告，使被告有與之對質及詰問其現在與先前陳述之瑕疵
      的機會，以確保其對質詰問權，並藉以發現實體真實（最
      高法院九十四年度臺上字第一七七六號判決意旨參照）。
      依上開大法官會議解釋及最高法院判決意旨，法院如於共
      同被告以證人身分到庭陳述，訊問被告對共同被告之審判
      外陳述有何意見，並准許被告對於共同被告當庭及先前陳
      述進行詰問，即已賦予被告對於共同被告對質詰問機會，
      此時共同被告於審判外陳述之瑕疵，應已治癒，而具有證
      據能力。查共同被告戊○○、乙○○、甲○○、丁○○於
      警詢本於被告身分所供，業於原審以證人身分到庭陳述，
      並經被告等人及辯護人當庭交互詰問，有筆錄在卷可考，
      則共同被告戊○○、乙○○、甲○○、丁○○於警詢所供
      ，對於被告戊○○、乙○○應有證據能力。
（二）按被告以外之人於審判外之言詞或書面陳述，除法律有規
      定者外，不得作為證據，刑事訴訟法第一百五十九條第一
      項固定有明文。惟被告以外之人於審判外之陳述，雖不符
      同法第一百五十九條之一至之四規定，而經當事人於審判
      程序同意作為證據，法院審酌該言詞陳述或書面陳述作成
      時之情況，認為適當者，亦得為證據。又當事人、代理人
      或辯護人於法院調查證據時，知有第一百五十九條第一項
      不得為證據之情形，而未於言詞辯論終結前聲明異議者，
      視為有前項之同意，同法第一百五十九條之五規定甚明。
      本件證人未○、黃蘭花、黃賽花、邱秀琴、閻慧劍（被害
      人寅○○之子）、喻思慈（被害人ｒ○○之女）、馬明紀
      （被害人甲甲○之子）、劉維林（被害人甲庚○之子）、
      王震宇（被害人亥○○之子）等人警詢陳述及證人丁桃、
      張泰雄、辰○○、Ｇ○於偵查中證述，固係被告以外之人
      於審判外之言詞陳述，惟被告二人及辯護人迄至本院言詞
      辯論終結前，均未聲明異議，本院審酌上開證人警詢係在
      自由意志下陳述，且偵查中並經具結，作為被告犯罪證據
      ，應屬適當，依同法第一百五十九條之五第二項規定，應
      有證據能力。
二、被告即上訴人戊○○係滬康奈米生化公司及滬康將軍慈湖公
    司負責人，自九十三年四月間起至九十四年四月七日止，分
    別以滬康奈米生化公司、滬康將軍慈湖公司名義虛偽推銷懷
    恩堂靈骨塔塔位及不實之生前契約、理財金案，對外偽稱出
    售懷恩堂靈骨塔塔位，每一塔位六萬元或六萬二千元或六萬
    六千元不等，或偽稱每份生前契約含懷恩堂靈骨塔一塔位及
    身後禮儀服務，所繳納款項委由國民黨黨營事業幸福人壽專
    案監管，於使用生前契約前，保證每份每年約二．四％分紅
    回饋，每份生前契約依經國級、中正級、中山級區分價格為
    十五萬二千元、二十一萬元、二十五萬元或折扣不等，每年
    每份可分別分紅三千六百元、五千零四十元、六千元（或每
    月每份可分別分紅三百元、四百二十元、五百元），或偽稱
    每份理財金案亦依中正級、中山級區分價格為二十一萬二千
    元、二十五萬二千元（或二十五萬六千元或二十九萬六千元
    ）或折扣不等，每月每份可領取每年依四％計算之紅利（即
    中山級每月換算可領取八百四十元或八百五十四元或九百八
    十七元），並享有靈骨塔塔位漲價之全額價金，同時以柯俊
    雄、粘聰明掛名為總裁、見證律師，誘使ｆ○○○理事長丙○○、幹事Ｇ○等人號召成員參加免費旅遊介紹，而陸續購
    買該虛偽懷恩堂靈骨塔塔位及不實生前契約、理財金案。又
    自九十三年四月間起，以每月底薪五萬元或總營業額五％之
    報酬（兩者以較高者為準）僱用被告乙○○擔任業務經理，
    負責以上開相同詐術對外推銷虛偽之靈骨塔塔位及不實之生
    前契約、理財金案。嗣辰○○及其他ｆ○○○成員等多人（
    詳如附表所示）均陷於錯誤，分別購買不實之懷恩堂靈骨塔
    塔位、生前契約及理財金案，各交付如附表所示之款項等事
    實，業據被告戊○○於原審（見原審卷（一）第三七、一０
    四頁、卷（二）第九一、一九一頁及卷（三）第六四頁）及
    本院準備程序坦承不諱，核與被害人Ｇ○、丙○○、辰○○
    、Ｍ○○、癸○○、丑○○、甲申○、甲未○、庚○、鄧壽
    、卯○、ｔ○○、Ｆ○○、ｑ○○、ｅ○○、Ｕ○○、甲子
    、玄○○、甲寅○、子○○、ｈ○○、辛○○、ａ○、宙○○、甲丁○、劉秀淑、甲乙○、Ｂ○○、壬○○、Ｖ○○、
    陳義梅、Ｙ○○、宇○○、和再雪、Ｔ○○、Ｅ○○、Ｉ○○、甲巳○、ｄ○○、ｚ○○、褚延文、楊美秀、甲辛○、
    黃○○於警詢及曹治平於偵查中指述明確，並經證人未○、
    黃蘭花、黃賽花、邱秀琴、閻慧劍（被害人寅○○之子）、
    喻思慈（被害人ｒ○○之女）、馬明紀（被害人甲甲○之子
    ）、劉維林（被害人甲庚○之子）、王震宇（被害人亥○○
    之子）等人分別於警詢證述情節相符，且經證人丁桃及張泰
    雄於偵查、原審結證屬實，復有：被告甲○○之第七商業
    銀行帳號0000000000000號支票存款明細資料
    表懷恩堂所提被害人ｑ○○持有之青草湖懷恩紀念堂永久
    使用權狀影本陳玉好訃文影本滬康將軍慈湖功德百年終
    生契約申請專案滬康將軍慈湖優惠儲蓄專案文宣影本滬
    康公司購買塔位、生前契約、理財金案之客戶名冊被害人
    丙○○持有之滬康公司懷恩生命紀念館之將軍慈湖寶座永久
    使用權狀被害人Ｇ○持有之滬康公司懷恩生命紀念館之將
    軍慈湖寶座永久使用權狀、滬康將軍慈湖幸福中山勳章榮民
    榮眷保本保息理財金專案資料、收據被害人宇○○持有之
    滬康公司懷恩生命紀念館之將軍慈湖申請書暨收據被害人
    和再雪持有之滬康公司懷恩生命紀念館之將軍慈湖申請書暨
    收據（塔位、生前契約、理財金案）被害人Ｔ○○持有之
    滬康公司懷恩生命紀念館之將軍慈湖寶座永久使用權狀、懷
    恩堂生命紀念館之將軍慈湖功德百年終生契約（中山級）、
    懷恩堂生命紀念館之將軍慈湖申請書暨收據被害人Ｅ○○
    持有之滬康公司懷恩生命紀念館之將軍慈湖寶座永久使用權
    狀、懷恩堂生命紀念館之將軍慈湖功德申請書暨收據被害
    人Ｉ○○持有之滬康公司懷恩生命紀念館之將軍慈湖寶座永
    久使用權狀被害人甲巳○持有之滬康公司懷恩生命紀念館
    之將軍慈湖寶座永久使用權狀被害人ｄ○○持有之滬康公
    司懷恩生命紀念館之將軍慈湖申請書暨收據（中山級）被
    害人ｚ○○持有之滬康公司懷恩生命紀念館之將軍慈湖寶座
    永久使用權狀被害人亥○○持有之戊○○所簽發華南銀行
    支票二紙（支票號碼：JC0000000、CC000000
    0）、本票三紙影本被害人亥○○持有之滬康將軍慈湖幸
    福中山勳章榮民榮眷保本保息理財金契約書被害人褚延文
    持有之滬康將軍慈湖幸福中山勳章榮民榮眷保本保息理財金
    契約書被害人ｇ○○持有之滬康公司懷恩生命紀念館之將
    軍慈湖寶座永久使用權狀壹張、懷恩堂生命紀念館之將軍慈
    湖申請書暨收據被害人甲辛○持有之滬康公司懷恩生命紀
    念館之將軍慈湖寶座永久使用權狀、使用合約書被害人黃
    ○○持有之滬康將軍慈湖幸福中山勳章榮民榮眷保本保息理
    財金契約書被害人癸○○持有之滬康公司懷恩生命紀念館
    之將軍慈湖寶座永久使用權狀、使用合約書被害人甲庚○
    持有之滬康公司懷恩生命紀念館之將軍慈湖寶座永久使用權
    狀、使用合約書被害人甲丁○持有之滬康公司懷恩生命紀
    念館之將軍慈湖寶座永久使用權狀、使用合約書被害人卯
    ○持有之滬康公司懷恩生命紀念館之將軍慈湖寶座永久使用
    權狀被害人ｔ○○持有之滬康公司懷恩生命紀念館之將軍
    慈湖寶座永久使用權狀被害人宙○○持有之滬康公司懷恩
    生命紀念館之將軍慈湖寶座永久使用權狀、使用合約書被
    害人庚○持有之滬康公司懷恩生命紀念館之將軍慈湖寶座永
    久使用權狀、懷恩堂生命紀念館之將軍慈湖功德百年終生契
    約（中山級）、懷恩堂生命紀念館之將軍慈湖申請書暨收據
    被害人鄧壽持有之滬康公司懷恩生命紀念館之將軍慈湖申
    請書暨收據（塔位）被害人ｅ○○所持有之滬康公司懷恩
    生命紀念館之將軍慈湖申請書暨收據（塔位）被害人ｑ○○持有之懷恩堂生命紀念館之將軍慈湖功德申請書暨收據、
    懷恩堂生命紀念館之將軍慈湖功德百年終生契約（中山級）
    使用合約書及滬康將軍慈湖幸福中山勳章榮民榮眷保本保息
    理財金契約書被害人寅○○持有之滬康公司懷恩生命紀念
    館之將軍慈湖寶座永久使用權狀有價證券憑證、使用合約書
    及滬康將軍慈湖幸福中山勳章榮民榮眷保本保息理財金契約
    書被害人ｈ○○持有之滬康公司懷恩生命紀念館之將軍慈
    湖寶座永久使用權狀及滬康將軍慈湖幸福中山勳章榮民榮眷
    保本保息理財金契約書被害人辰○○持有之滬康公司懷恩
    生命紀念館之將軍慈湖寶座永久使用權狀有價證券憑證、懷
    恩生命紀念館之將軍慈湖申請書暨收據及滬康將軍慈湖幸福
    中山勳章榮民榮眷保本保息理財金契約書被害人丑○○持
    有之滬康公司懷恩生命紀念館之將軍慈湖寶座永久使用權狀
    被害人Ｍ○○持有之懷恩生命紀念館之將軍慈湖申請書暨
    收據（塔位）被害人ａ○持有之懷恩生命紀念館之將軍慈
    湖申請書暨收據（理財金案）及滬康將軍慈湖幸福中山勳章
    榮民榮眷保本保息理財金契約書被害人ｒ○○持有之滬康
    公司懷恩生命紀念館之將軍慈湖寶座永久使用權狀、使用合
    約書及懷恩生命紀念館之將軍慈湖申請書暨收據（塔位、生
    前契約）立法委員柯俊雄九十四年一月十七日存證信函
    懷恩堂同意兌換之四十九座塔位名冊影本滬康公司劃撥客
    戶名冊已更換懷恩堂公司之青草湖懷恩紀念堂永久使用權
    狀之懷恩生命紀念館之將軍慈湖申請書暨收據未更換懷恩
    堂公司之青草湖懷恩紀念堂永久使用權狀之懷恩生命紀念館
    之將軍慈湖申請書暨收據被害人寅○○交付之面額九十七
    萬元支票影本（慶豐商業銀行新竹分行票號AJ000000
    0號）。同案被告申○○之第七商業銀行新竹分行帳號0
    000000000000號帳戶往來明細滬康奈米生化
    公司之合作金庫銀行北新竹分行000000000000
    0號帳戶資料滬康奈米生化科技（股）公司之中華郵政股
    份有限公司劃撥帳號00000000號帳戶資料。滬康
    將軍慈湖股份有限公司之中華郵政股份有限公司劃撥帳號00
    000000號帳戶交易明細懷恩堂九十三年七月三十日、九十
    三年九月二十一日、九十四年四月二十七日存證信函影本
    被害人曹治平之存摺影本暨滬康將軍慈湖幸福中山勳章榮民
    榮眷保本保息理財金契約書在卷可考。足見被告戊○○於原
    審及本院準備程序自白犯罪，確與事實相符。
三、雖被告戊○○於本院辯稱：因遭申○○脅迫始為本件犯行，
    申○○是本件主謀等語。惟查：
（一）被告戊○○於警詢供稱：……八十七年三月間，當時都是
      申○○與懷恩堂在合作賣靈骨塔，我有以企畫的立場幫助
      他，買賣過程是由申○○處理……懷恩堂沒有授權給我對
      外販賣該公司位於新竹市○○路五０六巷一七一號「懷恩
      生命紀念館」內之寶塔（納骨塔），……有的資金就去還
      幸福人壽客戶的錢。有的去輔選黃國新黨部的候選人。以
      滬康公司為名，我或乙○○所賣出之「生前契約」及「理
      財金案」與懷恩堂股份有限公司沒有合作關係。……我販
      售「寶塔」、「生前契約」及「理財金案」共計獲利大約
      二千萬元等語（見九十五年度他字第三三七號偵查卷（一
      ）第一八三至一九七頁）；嗣於偵查中供稱：申○○是做
      懷恩堂塔位業務自八十七年至八十九年、九十一年至九十
      三年八月，……九十三年八月二十四日申○○即無再經手
      公司業務，我之後也沒有取得懷恩堂授權。……一個塔位
      賣六至七萬不等。我們出具公司的使用權狀時，還沒有實
      際取得權狀上所列寶座合法使用權。九十四年三月開始向
      滬康公司買塔位的人去向懷恩堂換合法權狀。是我要他們
      去換權狀。我賣塔位、生前契約、理財金案的錢都拿去還
      幸福人壽錢，……除給懷恩堂二百九十萬元，餘用作還幸
      福人壽錢……，等語（見九十五年度他字第三三七號偵查
      卷（二）第一七一至一七四頁、第二二０至二二四頁）；
      及至原審供稱：這兩家公司的帳是我負責，錢是我管的。
      我承認張泰雄沒有授權給我，……我另外作理財金案、生
      前契約其實是納骨塔，是同一件事。……我把向客戶收受
      納骨塔的錢及幸福人壽的錢投入輔選等語（見原審九十五
      年度聲羈字第一五號卷第九至十五頁）。被告戊○○於警
      詢、偵查及原審均坦承未經懷恩堂授權，即擅自販賣該公
      司名義之靈骨塔、生前契約及理財金案，並將所得款項供
      清償另案涉嫌侵占業務上持有之保險費，復始終未曾指稱
      遭申○○脅迫之事；且被告戊○○自承申○○業於九十三
      年八月間離去滬康公司，被告戊○○卻仍繼續行詐，亦見
      被告戊○○係自行犯案。況倘申○○有脅迫被告戊○○為
      本件犯行，豈會將詐得款項任由被告戊○○使用？足證被
      告戊○○辯稱係遭申○○脅迫，要屬卸責之詞。
（二）證人丁桃於偵查中證稱：我是懷恩堂的董事，從八十九年
      開始至現在，總經理是我先生張泰雄。懷恩堂有同意申○○賣塔位，從八十九年開始至九十一年，九十三年塔位蓋
      好後他又開始販賣。是以預售方式，給永久使用權狀、劃
      位。他太太羅寶玲也有。但沒有授權戊○○賣塔位。九十
      三年八月有一伯伯要來看他的塔位，拿出的權狀才發現是
      滬康公司自己印的。後來申○○把戊○○找來，九十四年
      四月二十七日存證信函向戊○○收賣塔位的二百五十二萬
      九千五百元，後來申○○說戊○○理虧，過幾天申○○和
      戊○○至公司，戊○○表示賣了82個塔位。塔位的錢戊○○只有拿二百五十二萬九千五百元。戊○○一直沒有提供
      名冊，是由我們懷恩堂公告，壹張滬康公司權狀換懷恩堂
      壹張權狀，要換之前我們會先打電話給戊○○確認等語（
      見九十五年度他字第三三七號偵查卷（二）第一八八至一
      八九頁）；及至原審證稱：八十九年開始請申○○預售塔
      位，……從來沒有委託戊○○以滬康公司名義販賣塔位，
      因申○○曾經帶戊○○去跟我們認識，說他是申○○的旗
      下，也是同學，申○○幫懷恩堂賣到九十年、九十一年左
      右就退場，到九十三年二月我們拿到使用執照……申○○
      表示已經拿到使用執照，所以想要幫我們繼續賣，我們表
      示歡迎……到九十三年七月間有壹個榮民帶他的女兒到懷
      恩堂要來看塔位位置，榮民說他買好了……榮民拿出他的
      滬康公司權狀，……我們就打電話給董事看如何處理，之
      後打電話給申○○並發存證信函一張給柯俊雄、一張給申
      ○○，我們沒有發給戊○○，之後申○○來，我問他為何
      偷印權狀，他很驚訝樣子，沒有說什麼就走了，並且說兩
      天內帶戊○○來與我們談，……申○○說戊○○理虧，後
      來戊○○才承認，……於是申○○要戊○○說出賣幾個塔
      位，將賣出去塔位錢交出來，……後來戊○○說他賣八十
      二個，……最後用八十二個來計算，但戊○○沒有繳到八
      十二個錢，還少七十三萬元，所以我們用戊○○有繳金額
      來計算塔位，被騙榮民在這個金額範圍內可以跟我們換權
      狀……戊○○九十五年二月七日警詢筆錄，他提到有壹個
      場合，他告訴我說申○○表示販售完塔位等到往生壹個的
      時候再給壹個塔位的錢，而我在當場指責申○○，是他亂
      講的，沒有這回事，很簡單那有這種事情，怎麼可能別人
      收了錢放在自己口袋，等有人往生再交壹個的錢。……後
      來五十萬元是申○○交給我們，後來申○○拿戊○○票說
      戊○○希望票開久一點，再貼公司利息，我們不要，申○○拿回去，後來戊○○自己來，將二百零二萬九千五百元
      票分期交給我們，……這些錢都是我們事後發現戊○○詐
      賣納骨塔的時候他才出面處理等語（見原審卷（三）第一
      五一至一五四頁）。證人張泰雄於偵查中證稱：我是在懷
      恩堂公司任職總經理，老闆是游炳章。九十三年一月二十
      四日前申○○將全部的錢交給我們，給客戶青草湖懷恩堂
      永久使用權狀。提示的懷恩生命紀念館之將軍慈湖寶座永
      久使用權狀不是我們所使用的權狀，是有一些老榮民拿這
      些權狀至我們懷恩堂一問，我們才知戊○○偽造這些權狀
      ，我們有寄存證信函給戊○○。……我們沒有同意戊○○
      印製該使用權狀，也沒有提供使用權狀上的位置區號給戊○○。我們懷恩堂塔位標號是以英文字母Ｆ開頭，一樓是
      Ｆ１，二樓是Ｆ２，以此類推，之後是０１表示第一排，
      然後是阿拉伯數字，該使用權狀的位置區號是戊○○自編
      ，我看不懂。現在我們賣的是三樓的塔位，二樓是申○○
      九十三年一月二十四日前預售的。戊○○以懷恩堂名義賣
      塔位，我太太發現後，有要求戊○○將已賣出的塔位拿回
      來換正式的使用權狀。我或是我太太沒有同意戊○○可以
      用此種方式繼續賣懷恩堂塔位。戊○○有把錢繳回懷恩堂
      並提供買受人名單，我們才依他所提供的名單發正式的使
      用權狀給客戶，只有滬康公司的使用權狀我們是不會發正
      式權狀給客戶。陸續有很多人拿滬康的使用權狀來換，但
      我們只有換四十九張。每一塔位戊○○要付懷恩堂四萬五
      千元，我們收百分之五十五，是二萬四千七百五十元，再
      加上一萬五千元的管理費，是三萬九千七百五十元。至目
      前為止戊○○給懷恩堂二百五十二萬九千五百元約是六十
      個塔位的錢，每個塔位還要給二千四百七十五元的稅金，
      是佣金的所得稅由我們代扣，至九十三年他才付錢。戊○○說他賣出去八十二個。……懷恩堂沒有和戊○○合作生
      前契約或理財金案，我們只是賣塔位。……我所寫的戊○○尚欠七十三萬元是以售出八十二個塔位來計算戊○○尚
      欠懷恩堂七十三萬元等語（見九十五年度他字第三三七號
      偵查卷（一）第三四四至三四七頁）；及至原審證稱：我
      是懷恩堂公司現任總經理，……建造銷售納骨塔，八十九
      年開始銷售。有授權申○○幫公司賣納骨塔。戊○○原來
      在申○○旗下幫忙賣納骨塔，戊○○何時開始自己賣，我
      不知道。我給申○○利潤是總金額的百分之四十五。……
      我在警詢說戊○○在申○○不知情之下私自販售納骨塔是
      實在的，這是我們後來問才知道，是由申○○告訴我，因
      為有榮民來我們懷恩堂要求看塔位，拿滬康公司使用權狀
      ，我們發現有異才問申○○，申○○才告訴我們這件事情
      ，……當時我們同意申○○對外販售納骨塔塔位賣出去，
      都是由我們公司出具使用權狀給客戶，並且都有收錢，沒
      有由滬康公司出具使用權狀，所以滬康公司使用權狀給客
      戶的事情是沒有經過我們同意，我們事先不知情。懷恩堂
      對口是申○○，不是滬康公司，……販售塔位金額壹個四
      萬五千元，申○○可以得到百分之四十五利潤，百分之五
      十五給懷恩堂，都是要收取現金並由懷恩堂開立使用權狀
      給客戶。我們不可能同意申○○對外販售塔位不用先把錢
      繳回，等到買塔位之人往生之後再把錢交給懷恩堂，都要
      現金買賣且由懷恩堂發給客戶使用權狀。確實沒有授權戊○○對外販售納骨塔暫時不用將收到的錢繳回公司，由滬
      康公司出具他們自己公司所製作使用權狀。……我與丁桃
      說約九十三年八月間發現戊○○私自對外販賣公司納骨塔
      ，收取款項，發給客戶戊○○公司自己製作使用權狀，來
      詐騙榮民是實在的等語（見原審卷（三）第一四五至一五
      一頁）。依證人丁桃、張泰雄所稱，懷恩堂原本係授權申
      ○○對外販售納骨塔塔位，並未同意被告戊○○販售納骨
      塔，或由被告戊○○以滬康公司名義出具永久使用權狀，
      乃因有被害人持滬康公司使用權狀至懷恩堂要求察看塔位
      ，經丁桃、張泰雄詢問申○○，始知被告戊○○擅自詐賣
      靈骨塔之事，益見被告戊○○係自行起意為本件詐欺行為
      。事證明確，被告戊○○犯行堪以認定。
四、訊據被告即上訴人乙○○固坦承於九十三年間，以每月底薪
    五萬元或總營業額五％之報酬（兩者以較高者為準）受僱擔
    任業務經理，負責對外推銷靈骨塔塔位、生前契約、理財金
    案，並販售被害人癸○○等人等事實，惟矢口否認有常業詐
    欺犯行，辯稱：因與申○○共事多年，而受僱申○○、戊○○擔任公司業務經理，對於戊○○販賣商品詐騙行為均不知
    情，且任職近一年半期間總計所得薪資僅有一百餘萬元，與
    戊○○所得千萬差距甚遠。雖於任職期間曾質疑為何公司可
    以發放利息，然戊○○表示係將公司盈餘提前以祝壽金方式
    發給榮民，因信賴申○○，及聽聞申○○提及與柯俊雄賣靈
    骨塔之事，並常於餐會中見柯俊雄等人，經銷合約書亦有粘
    聰明律師作見證，生前契約等案均有詳細服務項目、流程及
    文件，遂未曾對戊○○起疑等語。惟查：
（一）被害人癸○○等人於九十三年四月間起，經由被告乙○○
      推銷滬康公司生前契約、靈骨塔、理財金案，並信以為真
      ，乃向被告乙○○購買，同時交付款項等情，業據被害人
      癸○○、甲丁○、卯○、庚○、ｑ○○、ｈ○○、辰○○
      、丑○○、ａ○、ｒ○○之女喻思慈、宇○○、和再雪、
      Ｔ○○、Ｅ○○、Ｉ○○、ｄ○○、ｇ○○之妻楊美秀及
      向瑞華於警詢指述明確在卷（見九十五年度他字第三三七
      號偵查卷（一）第六六、七六、八二、九六、一一一、一
      二三、一四一、一五０、一六一、一六九、一七０及卷（
      二）第二三四至二五三頁、第二七六頁、第二八五至二八
      六頁、第三三四至三三五頁、第三五一至三五二頁）。再
      證人辰○○於偵查中證稱：九十三年七月間開始向乙○○
      及戊○○買滬康將軍慈湖理財金案，……從九十四年十月
      開始就沒有領到理財金案的利息，我在九月時有找過乙○○，他說他已不在滬康等語（見九十五年度他字第三三七
      號偵查卷（二）第一八五頁）；證人Ｇ○於偵查中證稱：
      我是退伍軍人協會的幹事，沒有正式在滬康公司上班，九
      十三年四月協會有幫滬康公司動員到懷恩堂參觀，戊○○
      及乙○○都在場推銷塔位，四十五個塔位都是向他買的等
      語（見九十五年度他字第三三七號偵查卷（二）第二０二
      、二０三頁）。證人庚○於原審證稱：是乙○○騙我的，
      我被騙二十五萬元，購買塔位六萬元、如以後過世了關於
      禮儀的費用十九萬元，乙○○都沒將錢還我等語（見原審
      卷（二）第一九三頁）。證人甲子於原審證稱：我被騙二
      十一萬元，是乙○○騙我的，我們將錢從郵局劃撥過去，
      錢也沒還我們等語（見原審卷（二）第一九五頁）。證人
      子○○於原審證稱：我被乙○○騙了一百萬元，他騙我去
      劃撥的，乙○○來我家十幾次，所以我才會被他騙等語（
      見原審卷（二）第一九五頁）。依上開被害人、證人所稱
      ，被害人癸○○等人均係由被告乙○○推銷，乃向被告乙○○購買生前契約、靈骨塔、理財金案，並交付款項，始
      遭詐騙。
（二）被告甲○○於偵查中供稱：我是將乙○○傳到家中的匯款
      款項收集起來交給戊○○，由他處理。……應是戊○○處
      理賣塔位，乙○○則負責處理業務等語（見九十五年度他
      字第三三七號偵查卷（一）第二一六至二一九頁），被告
      丁○○於偵查中亦供稱：……乙○○負責賣塔位的業務。
      ……，我和乙○○一起去和客戶談，談好後我負責寫收據
      ，我和乙○○陪客戶至銀行匯錢，若賣塔位是匯至滬康將
      軍慈湖的帳戶等語（見九十五年度他字第三三七號偵查卷
      （二）第一九八至二００頁），及至原審供稱：我是內勤
      助理，沒有負責業務……當時主管乙○○說我只有做內勤
      太輕鬆，所以我要與他一起出去見習推銷塔位，…之前的
      內勤助理是女生，也都有與乙○○一起出去見習……我沒
      有負責推銷塔位，我有將資料傳真到戊○○的住處……只
      是依據戊○○的指示將資料傳送。……乙○○帶我們出去
      見習，不是推銷塔位，而是幫忙開收據給客戶等語（見原
      審卷（一）第一０六、一０八、一０九、一一０頁）。依
      被告甲○○、丁○○所供，被告乙○○係負責銷售滬康公
      司之生前契約、靈骨塔、理財金案之主要人員。
 （三）被告乙○○於警詢供稱：……這些都是我經手的……以
       榮民、榮眷為主，一座寶塔是六萬，投資理財契約是二
       十五萬元，我們會交付具名「滬康公司」「寶塔永久使
       用權狀」、「合約書」及收據。另投資理財契約的部分
       會交付「投資理財金案證書」、「寶塔使用權狀」、「
       生前契約內容條款書」及收據，……「理財金案」的部
       分，如果他沒有使用寶塔，每個月會有四％的回饋金新
       臺幣八百四十元……我銷售寶塔、生前契約及理財金案
       ，都是取現值的五％。每月十日結算佣金，……收取現
       金後，我先開收據給對方，……我所經手過的款項約二
       千七百萬元左右等語（見九十五年度他字第三三七號偵
       查卷（一）第三四至三八頁）。嗣於偵查中供稱：……
       我是從九十三年五、六月時開始賣懷恩堂塔位……，我
       沒有和懷恩堂的人聯絡，……九十三年七月後申○○就
       和戊○○拆夥，我是跟戊○○至湖口鄉○○○路，之前
       公司是在新竹市○○路……當時賣塔位……錢都是交給
       戊○○，搬至湖口後滬康公司賣的塔位都是戊○○提供
       的使用權狀。……在湖口民眾服務站作登記收款，我們
       給客戶收據，將匯款單傳真給戊○○，他將滬康公司使
       用權狀及使用說明書交給我，再給客戶，塔位售價一個
       六萬元，我有經手生前契約、理財金案，賣出三十五個
       至四十個生前契約，理財金案十五個左右，佣金都是百
       分之五。賣塔位時的編號是戊○○提供，他有壹張二樓
       平面圖，位置區號也是戊○○編的，位置是客戶選的。
       生前契約是一個二十五萬含一個塔位及處理身後事，理
       財金案是一個二十五萬六千元沒有提供塔位，是類似存
       儲的一種投資。賣塔位、生前契約、理財金案的錢都是
       戊○○在處理，下班前我們將匯款單傳真至戊○○新竹
       市○○路家。…柯俊雄只是拍光碟廣告、幫公司代言，
       沒有參與公司經營。……粘聰明是滬康公司的律師，我
       見過一次，公司有粘聰明的法律顧問證書等語（見九十
       五年度他字第三三七號偵查卷（一）第三四八至三五一
       頁）。及至原審先後供稱：「……我在滬康公司任職前
       也在幸福人壽工作，上開二項工作時間有重疊，九十三
       年十一、二月才從幸福人壽離職，所以重疊部分約有半
       年左右，販賣的契約是否有與幸福人壽簽約，我不知道
       ，我只知道戊○○曾經將三十萬元存在幸福人壽是以滬
       康公司名義購買的。……我在幸福人壽是從八十八年任
       職，之前八十二年在臺北，到八十八年也是任職中央人
       壽，所以共有十幾年的保險公司的經歷，所以對於保險
       公司的經歷、業務很清楚，我確實在任職期間擔任業務
       經理，底薪五萬元，業績是看當時的銷售，月薪保證五
       萬元，業績獎金以營業額的百分之五計算，二者以較高
       者為準」、「一開始戊○○有給我公司及吳智賢的大、
       小章及基本資料，叫我將錢存到銀行，送去一個禮拜，
       戊○○與我們內勤小姐有認識，公司退件，只能用吳智
       賢名義投保，……我知道投保的事，是戊○○叫我拿公
       款存入幸福人壽，用買保險躉繳的方式存款。我當時有
       質疑我們不是金融單位為何可以發放利息等語（見原審
       卷（一）第一０五至一０八頁及卷（三）第一五四、一
       五五、第一五七頁）。依被告乙○○所供，被告乙○○
       有十餘年之保險業務經驗，並曾質疑滬康公司並非金融
       機構卻有發放利息；而被告戊○○收取被害人款項後，
       並未有轉投資之事，自不可能有盈餘回饋買受人。且被
       告戊○○於原審供稱：乙○○當時知道本案詐騙的錢還
       幸福人壽被害人，他在販賣納骨塔、理財金、生前契約
       時就知道了；有些是乙○○之前幸福人壽重複的客戶等
       語（見原審卷（三）第一一五頁），已見被告乙○○應
       知被告戊○○販賣性質如同金融存款、投資之生前契約
       、理財金案係屬違法不實。再被告乙○○自承明知係販
       賣懷恩堂靈骨塔塔位，然被告乙○○交付各被害人之永
       久使用權狀竟以滬康奈米生化公司名義印製，以被告乙○○曾有十餘年之保險業務經驗，並為銷售之主要人員
       ，復知被告戊○○將販售所得用來清償侵占幸福人壽之
       被害人，被告乙○○豈會不知販售之靈骨塔塔位係屬虛
       偽不實。足見被告乙○○與被告戊○○確有共同犯意聯
       絡及行為分擔。被告乙○○辯稱不知戊○○有詐騙行為
       ，不足採信。
（四）被告乙○○於偵查中供稱：柯俊雄只是拍光碟廣告、幫公
      司代言，沒有參與公司經營。……粘聰明是滬康公司的律
      師，我見過一次，公司有粘聰明的法律顧問證書等語（見
      九十五年度他字第三三七號偵查卷（一）第三四八至三五
      一頁）。證人粘聰明於偵查中結證：九十三年七月至九十
      四年七月間，戊○○邀我擔任滬康奈米生化公司之法律顧
      問，該公司原本是賣健康食品、運動器材，我並沒有為滬
      康公司賣的塔位、理財金案、生前契約作見證，塔位權狀
      、生前契約及理財金案上都不是我的簽名、印章，我也沒
      有授權戊○○代刻印章，只有授權就他賣健康食品契約任
      見證律師，迄至九十四年九月幸福人壽案發後，我才知道
      他賣塔位的事等語（見九十五年度他字第三三七號偵查卷
      （二）第一八六、一八七頁）。被告乙○○既知立法委員
      柯俊雄並未參與公司經營，並僅見過粘聰明律師一次，自
      能得知立法委員柯俊雄、律師粘聰明與滬康公司販售之塔
      位、理財金案、生前契約是否屬實無關，被告乙○○以立
      法委員柯俊雄、律師粘聰明掛名為總裁、見證律師，致不
      知被告戊○○有詐騙之事，殊無可取。
（五）雖被告乙○○於原審供稱：九十三年十一、二月始自幸福
      人壽離職，與在滬康公司工作有重疊半年的時間等語（見
      原審卷（一）第一０五頁），然被害人癸○○指稱於九十
      三年四月二十九日即向被告乙○○購買滬康公司之靈骨塔
      ，足見被告乙○○應自九十三年四月間即參與本件常業詐
      欺犯行。
（六）證人未○於本院證稱：九十三年三月至四月在滬康公司工
      作，老闆是戊○○及申○○，戊○○剛開始有打電話請我
      找幾位好朋友進去上班，帶老榮民去青草湖懷恩堂現場看
      時，戊○○、申○○及乙○○都在現場等語。證人午○○
      於本院證稱：自九十三年九月起在滬康公司工作二個多月
      ，老闆是戊○○及申○○，我是跟著乙○○學習，初期擔
      任助理工作，當時我待二個多月，還沒有新的員工進來，
      助理的角色……跟乙○○一起去拜訪老榮民時，跟在旁邊
      看乙○○如何解說花壇、殯葬、禮儀或是棺木等事宜，我
      還幫乙○○開滬康公司的收據給客戶。當時懷恩堂已蓋好
      ，裡面一樓還沒裝潢，我們在一樓寶塔裡面，我和乙○○
      帶老榮民參觀。如果老榮民有興趣打０８０電話進來，會
      直接轉到戊○○的手機，湖口辦公室主要負責人是戊○○
      ，他會寫ＭＥＭＯ或直接打電話給我們交代工作等語。證
      人徐仁貞證稱：九十四年二月到滬康中壢分公司任職業務
      二個月，我銷售的產品主要是酒類，而客戶打公司的０８
      ０電話都會轉到老闆戊○○的手機，若接到客戶詢問靈骨
      塔的電話也都轉給老闆戊○○處理等語。依上開證人所稱
      ，滬康公司固由被告戊○○經營，然被告乙○○係實際負
      責販售靈骨塔塔位及生前契約、理財金案之人，並帶領業
      務人員向榮民推銷及前往懷恩堂現場，同時在「懷恩生命
      紀念館將軍慈湖」申請書暨收據上之承辦人欄簽名，復以
      滬康公司名義製作收據及永久使用權狀交付被害人，顯見
      被告乙○○應知被告戊○○未經懷恩堂授權之事。至證人
      午○○雖於本院證稱：靈骨塔是懷恩堂所有，當時沒有想
      到為何公司開給買受人之永久使用權狀是滬康公司名義等
      語。然證人午○○亦有參與販賣靈骨塔塔位及生前契約、
      理財金案，為免涉及本案，自有避重就輕之虞；且午○○
      僅在滬康公司工作二月，亦可能因而不知詳情，證人午○○上開證言，自無從資為被告乙○○有利之認定。事證明
      確，被告乙○○犯行亦堪以認定。
五、按刑法上所謂之「常業犯」，係以同一犯罪行為之意思反覆
    為之，且賴以為生即成立，並不以時間久暫及行為人別無其
    他正當職業為要件（最高法院八十二年度第一次刑事庭會議
    參照）；是刑法上之常業犯，原不以專業為必要，縱係兼營
    亦無解於常業罪之成立。被告戊○○自承為償還前案幸福人
    壽被害人款項，而犯本案，犯罪時間前後歷時約一年，被害
    人人數眾多，詐得款項多達四千萬元以上，顯有將部分詐得
    款項供作生活之資；被告乙○○亦坦承受僱所得報酬確供作
    生活之用，足見被告戊○○、乙○○均有以詐欺所得為常業
    甚明。
六、
（一）被告二人行為後，刑法施行法已於九十五年六月十四日增
      訂該法第一條之一規定，並自九十五年七月一日施行，刑
      法分則編各罪所定罰金之貨幣單位原為銀元，且依修正前
      刑法第三十三條第五款規定，罰金刑為一銀元以上，而有
      關罰金倍數之調整及銀元與新臺幣之折算標準，則定有「
      罰金罰鍰提高標準條例」及「現行法規所定貨幣單位折算
      新臺幣條例」，除罰金以一銀元折算三元新臺幣外，並將
      七十二年六月二十六日以前修正之刑法部分條文罰金數額
      提高二至十倍，其後修正者則不再提高倍數；嗣修正後刑
      法第33條第5款則將罰金刑提高為新臺幣一千元以上，並
      以百元計算之，且因刑法第三十三條第五款所定罰金貨幣
      單位既已改為新臺幣，刑法分則編各罪所定罰金之貨幣單
      位亦應配合修正為新臺幣，且考量刑法修正施行後，不再
      適用「現行法規所定貨幣單位折算新臺幣條例」，為使刑
      法分則編各罪所定罰金之最高數額與刑法修正前趨於一致
      ，爰增訂刑法施行法第一條之一規定，將刑法分則編各罪
      所定罰金之貨幣單位均改為新臺幣，並將七十二年六月二
      十六日以前修正之刑法部分條文罰金數額提高為三十倍，
      其後修正者則提高為三倍。是以刑法分則編各罪所定罰金
      刑之最高數額，於上開規定修正後仍屬一致，並無不同；
      但其罰金刑之最低數額，則比修正前提高，從而修正後之
      規定並未有利於被告，依刑法第二條第一項前段規定，刑
      法條文有罰金刑規定者，應適用修正前之規定。
（二）查九十五年七月一日修正施行之刑法，雖已刪除第三百四
      十條常業詐欺罪之規定，然本件被告戊○○及乙○○所犯
      本罪之時間在刑法修正施行前，當時常業詐欺罪，法定本
      刑為一年以上七年以下有期徒刑，得併科五萬元以下罰金
      ；刑法修正後，因常業犯已經刪除，應將所犯多次詐欺取
      財罪行分論併罰。而被告二人對附表所示被害人施用詐術
      ，合併計算法定最高本刑已在有期徒刑七年以上，較原常
      業犯之法定刑為重，依刑法第二條第一項規定，應適用修
      正前刑法第三百四十條常業詐欺罪論處。核被告二人所為
      ，均係犯修正前刑法第三百四十條之常業詐欺罪。被告二
      人間，有犯意聯絡及行為分擔，均為共同正犯（按修正後
      刑法第二十八條雖將修正前同法第二十八條之「實施」修
      正為「實行」。其中「實施」一語，涵蓋陰謀、預備、著
      手及實行之概念在內，其範圍較廣；而「實行」則著重於
      直接從事構成犯罪事實之行為，其範圍較狹；二者之意義
      及範圍固有不同，但對於本件被告二人所犯本案之情形而
      言，刑法第二十八條之修正內容，對於被告等並無「有利
      或不利」之影響，自無新舊法比較適用問題）。公訴人移
      送併辦之九十五年度偵字第二九００號被告戊○○、乙○○共同詐騙被害人曹治平款項部分，雖未經起訴，然與本
      案有實質上一罪關係，本院自得一併審理。
七、原審對被告戊○○、乙○○論罪科刑，固非無見。惟原審以
    共同被告戊○○、乙○○、甲○○、丁○○及證人未○等人
    分別於警詢、偵查中及原審供證作為被告戊○○、乙○○犯
    罪之證據，卻未敘明具有證據能力之理由依據，尚有未當。
    再原審就被告戊○○、乙○○詐騙金額未明確認定，亦有未
    合。又被告乙○○係受僱被告戊○○，所得與被告戊○○相
    差甚巨，原審量處有期徒刑二年，似嫌過重。被告戊○○、
    乙○○上訴，否認犯罪；及公訴人上訴，指摘原審就被告戊○○及乙○○量刑過輕，固均無理由。惟原判決關於被告戊○○、乙○○部分既有可議，自應由本院撤銷改判。爰審酌
    被告戊○○曾有偽造文書、妨害自由、背信、侵占、詐欺等
    前科，素行非佳，為牟不法利益，竟向年邁榮民詐取終身積
    蓄，使榮民生活陷於困境，詐得財物達數千萬元，情節重大
    ，被告乙○○前無不良素行、係因受僱被告戊○○，而共同
    為本件犯行，犯罪後已與部份被害人達成和解，及被告二人
    參與程度、犯罪後態度等一切情狀，分別量處如主文第二、
    三項所示之刑。至被告乙○○雖與多數被害人達成和解，惟
    仍尚有部分被害人未獲得賠償；且被告乙○○始終否認犯罪
    ，未見悔意，故不予宣告緩刑。
八、公訴意旨另以：被告戊○○、乙○○共同詐得之上開款項，
    乃係分別匯入滬康奈米生化公司之合作金庫銀行北新竹分行
    0000000000000號帳戶、中華郵政股份有限公
    司劃撥帳號000000000號帳戶及滬康將軍慈湖公司
    之中華郵政股份有限公司劃撥帳號00000000號帳戶
    ，嗣再由被告戊○○與同案被告甲○○（同案被告甲○○部
    分詳如後述）轉帳或匯入其他帳戶隱匿花用，因認被告戊○○此部分另涉犯洗錢防制法第九條第一項之洗錢罪嫌。按犯
    罪後之法律已廢止其刑罰者，應諭知免訴之判決，刑事訴訟
    法第三百零二條第四款定有明文。查洗錢防制法業於九十五
    年七月一日修正施行，修正前洗錢防制法第三條第五款所稱
    刑法第三百四十條常業詐欺罪之重大犯罪項目，業經修正刪
    除，故同法第九條第一項關於掩飾或隱匿因自己常業詐欺重
    大犯罪所得財物之洗錢罪部分，即已經廢止。此部分起訴事
    實，於被告戊○○犯罪後，法律已廢止其刑罰，自應諭知免
    訴。惟公訴人認此部分與被告戊○○上開詐欺部分有牽連犯
    裁判上一罪關係，自不另為免訴之諭知。至公訴人雖於原審
    審理時以洗錢防制法部分已刪除，而減縮起訴事實及罪名。
    然所謂減縮起訴範圍係指就同一犯罪事實而言，公訴人既起
    訴被告戊○○另涉犯洗錢防制法第九條第一項之洗錢罪嫌，
    核與被告戊○○所犯常業詐欺罪並非同一犯罪事實，自不得
    以減縮方式為之。則公訴人就被告戊○○被訴涉犯洗錢防制
    法第九條第一項之洗錢罪嫌既未撤回起訴，本院自應一併審
    理。
貳、被告甲○○部分：
一、公訴意旨以：被告甲○○與同案被告戊○○原為夫妻（嗣已
    辦理離婚登記），被告丁○○則自九十四年一月間開始擔任
    滬康奈米生化公司、滬康將軍慈湖公司業務助理，而被告戊○○以滬康奈米生化公司、滬康將軍慈湖公司名義對外推銷
    靈骨塔塔位、生前契約及理財金案時，乃由被告甲○○負責
    財務與塔位、生前契約、理財金案宣傳文宣及發放員工薪資
    ，被告丁○○則陪同被告乙○○對外推銷懷恩堂塔位、收取
    客戶款項，並將所收款項收據或匯款單傳真予被告甲○○，
    每一成交塔位可領取二百元至三百元不等之獎金，迄至九十
    四年九月間始離職。嗣九十三年四月間申○○尚未離開滬康
    奈米生化公司前，即與被告戊○○連續以舉辦免費一日旅遊
    之方式，經ｆ○○○理事長丙○○、幹事Ｇ○（均由檢察官
    另為不起訴處分）聯絡，號召上百名成員參加，被告戊○○
    及申○○於旅遊當日帶參加成員參觀懷恩堂（址設新竹市○○路五０六巷一七一號），並播放由立法委員柯俊雄所錄製
    介紹懷恩堂塔位之光碟，誆稱柯俊雄係該滬康奈米生化公司
    總裁，以取信參加上開免費旅遊之成員，事後被告戊○○以
    贊助經費及提供免費酒品給上開ｆ○○○作為回饋。被告戊○○以上開免費旅遊及誆稱柯俊雄擔任滬康奈米生化公司總
    裁取信ｆ○○○成員後，明知懷恩堂並未授權其所經營之滬
    康奈米生化公司對外販售懷恩堂塔位，國民黨黨營事業幸福
    人壽亦未專案監管滬康奈米生化公司生前契約相關款項，及
    其所經營之滬康奈米生化公司、滬康慈湖將軍公司並無實際
    經營塔位、生前契約之計劃，詎被告戊○○竟基於不法所有
    之概括犯意，夥同有犯意聯絡之被告乙○○及被告甲○○、
    丁○○，由被告戊○○逕行將懷恩堂所有之新竹市○○段八
    七一、八七二、九二六、九三六、九三七號五筆地號土地、
    建照號碼、使用執照號碼登載於滬康奈米生化公司塔位永久
    使用權狀上，並於該永久使用權狀上冒用總裁柯俊雄、見證
    律師粘聰明名義，且虛構懷恩堂塔位編號，製作上開永久使
    用權狀，對外販售實際並不存在之塔位，而自九十三年四月
    起至九十四年四月間，與被告乙○○對外誆稱係出售懷恩堂
    塔位，每一塔位價格六萬元，並誆稱所出售之生前契約含一
    懷恩堂塔位及身後禮儀服務，款項委由國民黨黨營事業幸福
    人壽專案監管，於使用生前契約前，保證每年二．四％分紅
    回饋，每份生前契約依中山級、中正級、經國級區分價格為
    十五萬六千元、二十一萬六千元、二十五萬六千元，及誆稱
    所出售之理財金案每個月可領取四％利息，並享有塔位漲價
    之全額價金，每份理財金案依中山級、中正級區分價格為二
    十一萬二千元、二十五萬二千元，在ｆ○○○辦公室所在之
    新竹縣湖口鄉民眾服務站二樓設立據點、滬康奈米生化公司
    或至客戶住處，推銷上開懷恩堂塔位、生前契約及理財金案
    ，致辰○○、寅○○、Ｍ○○、Ｇ○、丙○○、癸○○、丑
    ○○、胡虖妹、ｒ○○、喻陳月蟾、甲申○、施陳琇娥、甲
    未○、魏蔡美雲、庚○、鄧壽、馮月梅、卯○、張蘭桂、ｔ
    ○○、王有利、Ｆ○○、Ｄ○○、ｑ○○、甲甲○、ｅ○○
    、周秀銀、Ｕ○○、甲子、玄○○、甲寅○、子○○、ｈ○○、米漢強、辛○○、ａ○、宙○○、劉維林、劉盧大妹、
    甲丁○、蔣純孕、劉秀淑、甲乙○、陳怡萍、Ｂ○○、李月
    娥、壬○○、己○○、Ｖ○○、陳義梅、Ｙ○○、宇○○、
    和再雪、Ｔ○○、Ｅ○○、Ｉ○○、甲巳○、ｄ○○、ｚ○○、王震宇、褚延文、ｇ○○、甲辛○、黃○○等人均信以
    為真，陷於錯誤，而向被告戊○○、乙○○購買塔位、生前
    契約及理財金案。上開購買滬康奈米生化公司、滬康慈湖將
    軍公司塔位、生前契約、理財金案之辰○○等人或以現金、
    支票直接交付被告戊○○，或交付被告乙○○，再由被告丁○○開立收據交由買受人收執，所收款項由被告乙○○轉交
    被告戊○○，或由被告戊○○、乙○○及被告丁○○陪同買
    受人至金融機構匯款至公司帳戶（購買塔位者係匯入滬康奈
    米生化公司所有合作金庫銀行北新竹分行00000000
    00000號帳戶及中華郵政股份有限公司劃撥帳號000
    00000號帳戶，購買理財金案者係匯入滬康將軍慈湖公
    司中華郵政股份有限公司劃撥帳號00000000號帳戶
    ），上開所收款項收據或匯款單再由被告丁○○傳真至被告
    戊○○與被告甲○○位於新竹市○○路一七九巷一六之二號
    一樓住處給被告甲○○，由被告甲○○收取後再將得款款項
    轉帳或匯入其他帳戶隱匿，供渠等花用。懷恩堂總經理張泰
    雄、董事丁桃於九十三年七月間知悉被告戊○○逕自印製滬
    康奈米生化公司塔位永久使用權狀對外誆稱係販售懷恩堂塔
    位，且獲悉出售塔位數量眾多後，乃同意由被告戊○○給付
    出售塔位之相關款項予懷恩堂後，由懷恩堂兌換實際塔位予
    塔位買受人，惟被告戊○○截至九十四年四月二十七日為止
    僅給付二百五十二萬九千五百元予懷恩堂，懷恩堂因而僅同
    意兌換四十九個塔位，其他塔位買受人仍無法取得懷恩堂實
    際塔位。迨購買滬康奈米生化公司、滬康慈湖將軍塔位、生
    前契約及理財金案之卯○、寅○○於九十四年十月間發現無
    法解約拿回投資金額，且理財金案每月四％之利息，自九十
    四年十月起陸續停止給付，始知受騙，被告甲○○、丁○○
    及戊○○、乙○○以上開手法詐取辰○○等人財物，合計三
    千六百七十八萬五千六百零七元。因認被告甲○○涉犯修正
    前刑法第三百四十條常業詐欺罪嫌及洗錢防制法第九條第一
    項之洗錢罪嫌。
二、按犯罪事實應依證據認定之，無證據不得認定犯罪事實；又
    不能證明被告犯罪者，應諭知無罪之判決，刑事訴訟法第一
    百五十四條第二項及第三百零一條第一項分別定有明文。再
    檢察官對於起訴之犯罪事實，應負提出證據及說服之實質舉
    證責任，倘其所提出之證據，不足為被告有罪之積極證明，
    或其指出證明之方法，無從說服法院以形成被告有罪之心證
    ，基於無罪推定之原則，自應為被告無罪判決之諭知（最高
    法院九十二年臺上字第一二八號判例意旨參照）。
三、訊據被告甲○○固坦承與被告戊○○原為夫妻關係，並同住
    於新竹市○○路一七九巷一六之二號一樓，且曾受被告戊○○指示發放員工薪資、匯款，並依被告戊○○擬好之文宣草
    稿打字、校對及代收員工傳真資料交給被告戊○○等情，惟
    堅決否認有共同常業詐欺犯行，辯稱不知戊○○係詐騙他人
    財物等語。
四、查被告戊○○、乙○○確有上開常業詐欺犯行，已如上述。
    而公訴人認被告甲○○亦共同涉犯常業詐欺犯行，無非以上
    開認定被告戊○○、乙○○共同常業詐欺犯行之相同事證為
    論據。然查：
（一）依檢察官提出之被害人Ｇ○、丙○○、辰○○、Ｍ○○、
      癸○○、丑○○、甲申○、甲未○、庚○、鄧壽、卯○、
      ｔ○○、Ｆ○○、ｑ○○、ｅ○○、Ｕ○○、甲子、玄○○、甲寅○、子○○、ｈ○○、辛○○、ａ○、宙○○、
      甲丁○、劉秀淑、甲乙○、Ｂ○○、壬○○、Ｖ○○、陳
      義梅、Ｙ○○、宇○○、和再雪、Ｔ○○、Ｅ○○、Ｉ○○、甲巳○、ｄ○○、ｚ○○、褚延文、楊美秀、甲辛○
      、黃○○、曹治平等人分別於警詢、偵查中指述及證人未
      ○、黃蘭花、黃賽花、邱秀琴、閻慧劍（被害人寅○○之
      子）、喻思慈（被害人ｒ○○之女）、馬明紀（被害人甲
      甲○之子）、劉維林（被害人甲庚○之子）、王震宇（被
      害人亥○○之子）等人分別於警詢指訴，均無法證明被告
      甲○○有參與販賣虛偽之懷恩堂塔位及生前契約、理財金
      案之事；另證人丁桃、張泰雄於偵查中證言，亦僅指證被
      告戊○○如何擅自販賣虛偽之懷恩堂塔位詐騙被害人等財
      物，全然未指稱被告甲○○有參與行騙之事實，上開被害
      人及證人所稱，自均不足以證明被告甲○○有參與本件詐
      欺犯行。
（二）被告乙○○於偵查中供稱：匯款單是傳真至戊○○、甲○○他們武陵路的住家，……公司員工薪水是甲○○和我們
      溝通。薪水是戊○○、甲○○發等語（見九十五年度他字
      第三三七號偵查卷（一）第三四八至三五一頁）；被告丁○○於偵查中亦供稱：甲○○很少至公司，我負責將公司
      賣塔位的收據及匯款單傳真給他，過幾天戊○○會將權狀
      送至公司，有時他們二人會一起來。我是將收據、匯款單
      傳真至戊○○、甲○○的住所，他們二人看到就會收。文
      宣內容是甲○○設計等語（見九十五年度他字第三三七號
      偵查卷（一）第一九八至二００頁）。惟被告乙○○同時
      供稱：我不知道他們如何分工，當時公司的帳、錢都是戊○○管，不知道甲○○負責何事，對外的匯款也是戊○○
      處理，甲○○的部分我不知道等語（見九十五年度他字第
      三三七號偵查卷（一）第三四八至三五一頁）；被告丁○○亦另於偵查中供稱：甲○○是製作賣酒的文宣等語（見
      九十五年度他字第三三七號偵查卷（一）第二００頁）；
      被告乙○○、丁○○於原審又分別以證人身分證稱：「我
      到湖口沒有看過甲○○擔任何職。戊○○有給我一張傳真
      機號碼，接受人是何人我不清楚，公司規定我們匯款完之
      後要傳真匯款單據及客戶資料……．辦大會是指湖口尾牙
      壹個文康活動，促銷酒類，公司人少忙不過來，甲○○過
      來幫忙。薪水是戊○○發放。我個人部分的薪資是和戊○○溝通。檢察官問我如何領薪水，我說是戊○○，問我如
      果有爭執找何人，我說甲○○會與我用電話溝通，員工有
      薪水帳號何人匯款我不清楚，我薪水有問題與戊○○反應
      ，之後確實有接到甲○○電話，問我要如何修正。就湖口
      這個職場甲○○沒有協助事務，光復路部分我到的時候已
      經尾聲，我不清楚……九十五年四月六日法院訊問時所言
      平常沒有與甲○○接觸是實在的。薪水問題主要向戊○○
      反應，後來甲○○有與我接洽，所以我認知甲○○有幫忙
      戊○○處理薪水事情」、「甲○○是戊○○太太，偶而她
      會來辦公室。我不清楚負責公司何業務。我曾傳真到他們
      新竹住家。因為薪水經理填完單之後會傳真給甲○○，文
      宣部分也是甲○○拿過來叫我打字，但內容何人寫的我不
      清楚，所以我在警詢才會那樣說。……任職這段期間，甲○○沒有帶我去拜訪客戶賣納骨塔理財金。……我不知道
      她有負責滬康公司銷售納骨塔、理財金業務。……戊○○
      叫我將匯款單據傳真戊○○住家，使用權狀也是老闆戊○○到辦公室交給辦公室的人。九十五年三月七日向檢察官
      表示老闆是戊○○他太太甲○○，經理乙○○，並不是表
      示指兩個人都是老闆，甲○○不是老闆等語」（見原審卷
      （三）第六八至八二頁）。依被告乙○○、丁○○上開供
      證，被告甲○○固曾發放員工薪資、匯款及在住處收受員
      工傳真資料，然被告戊○○始終指稱甲○○僅偶而幫忙處
      理公司事務，不知實際買賣情形；且被告甲○○與戊○○
      雖為夫妻關係，然當今社會現狀，夫妻未必完全得知彼此
      之工作內容，參以本件被告甲○○未曾至懷恩堂現場推銷
      ，亦未實際販售何靈骨塔、生前契約及理財金案予被害人
      ，自不得以被告甲○○基於與被告戊○○夫妻同財共居關
      係，依被告戊○○指示發放員工薪資、匯款，及以被告戊○○擬好之文宣草稿打字、校對，或代收員工傳真之資料
      交給被告戊○○等公司業務，即認被告甲○○有參與本件
      詐欺犯行。
（三）雖被告丁○○於原審證稱：甲○○曾將部分文宣交付打字
      ，但不知甲○○交給打字之文宣內容是何人所撰寫等語；
      惟被告戊○○於偵查中、原審供證：「甲○○都沒有接觸
      公司業務，甲○○最近二、三年幫公司寫酒的文宣，塔位
      部分完全沒有。九十三年我自己寫塔位文宣，不懂的才問
      他」（見九十五年度他字第三三七號偵查卷（一）第二０
      ０至二二四頁）、「……甲○○在家寫小說，八七年時曾
      幫申○○作納骨塔文宣，最近我自己在寫文宣，寫好之後
      在請他潤筆」（見原審九十五年度聲羈字第一五號卷第九
      至十五頁）、「甲○○在寫小說，有時會幫我寫文宣，跑
      腿匯款。因為她幫忙寫訃文、祭文，而柯俊雄拍的宣傳片
      他擔任配音，他之前在真相電視臺播新聞」（見九十五年
      度偵聲字第二五號卷）、「本案甲○○沒有擔任文宣的宣
      傳、財務管理及薪資發放，而文宣的部分大部分是我做的
      ，財務也是我在管的，薪資也是我在發放的，因為他們都
      傳真到我家裡面去，我太太與我住在一起，我很少到公司
      ，說找不到我，我太太在家，所以他們以為我太太是負責
      文宣、財務管理、薪資發放等，她只有幫忙做過祭文，還
      有幫我匯款」（見原審卷（一）第三九、四０頁）、「權
      狀相關資料是我製作的我繕打。由我擬定生前契約條文之
      後，有時候由甲○○幫我打字。訃文上生平簡介則請我太
      太寫生平簡介之後印在訃文上……她做的文宣是因為我有
      代理柯俊雄從影四十週年回顧展影片，所以這部份文宣由
      他撰寫」等語（見原審卷（三）第八七至九三頁）。依被
      告黃新敏、戊○○上開所稱，被告甲○○雖有協助被告戊○○製作宣傳文宣及祭文，惟被告甲○○確係從事文字工
      作之事實，有被告甲○○提出中研院歷史語言研究所及新
      文豐出版公司出版之俗文學叢刊、紅廠製片公司委託為百
      視達公司撰寫之DVD文案及其他商品撰寫之廣告腳本、領子
      筆名投稿野葡萄文學誌之作品愛情CONNECTED等在卷可稽。
      則被告甲○○因與被告戊○○為夫妻關係，並基於自身長
      才，始依被告戊○○之請，幫忙繕打文宣等文字業務，亦
      符常情，自難據以認定被告甲○○參與本件詐欺犯行。
五、綜上所述，公訴人所提出之證據，不足為被告甲○○有本件
    常業詐欺罪之積極證明，所指出證明之方法，亦無從說服本
    院以形成被告甲○○有罪之心證，基於無罪推定原則，自應
    為被告甲○○此部分無罪之諭知。
六、按犯罪後之法律已廢止其刑罰者，應諭知免訴之判決，刑事
    訴訟法第三百零二條第四款定有明文。查洗錢防制法業於九
    十五年七月一日修正施行，修正前洗錢防制法第三條第五款
    所稱刑法第三百四十條常業詐欺罪之重大犯罪項目，業經修
    正刪除，故同法第九條第一項關於掩飾或隱匿因自己常業詐
    欺重大犯罪所得財物之洗錢罪部分，即已經廢止。此部分起
    訴事實，於被告甲○○犯罪後，法律已廢止其刑罰，自應諭
    知免訴。至公訴人雖於原審審理時以洗錢防制法部分已刪除
    ，而減縮起訴事實及罪名。然所謂減縮起訴範圍係指就同一
    犯罪事實而言，公訴人既起訴被告甲○○另涉犯洗錢防制法
    第九條第一項之洗錢罪嫌，核與被告甲○○所犯常業詐欺罪
    並非同一犯罪事實，自不得以減縮方式為之。則公訴人就被
    告甲○○被訴涉犯洗錢防制法第九條第一項之洗錢罪嫌既未
    撤回起訴，本院自應一併審理。
七、原審認被告甲○○不構成常業詐欺罪，固屬正確，惟公訴人
    另起訴被告甲○○涉有洗錢防制法第九條第一項之洗錢罪嫌
    ，雖公訴人於原審審理時以洗錢防制法部分已刪除，而減縮
    起訴事實及罪名。然所謂減縮起訴範圍係指就同一犯罪事實
    而言，公訴人起訴被告甲○○及丁○○另涉犯洗錢防制法第
    九條第一項之洗錢罪嫌，核與被告甲○○所犯常業詐欺罪並
    非同一犯罪事實，自不得以減縮方式為之。則公訴人就被告
    甲○○被訴涉犯洗錢防制法第九條第一項之洗錢罪嫌既未撤
    回起訴，自應一併審理，原審審理結果認公訴人減縮此部分
    犯罪事實及罪名，已非原審審理範圍，而不另為免訴之諭知
    ，自有未當。公訴人上訴，猶以被告甲○○與被告戊○○係
    屬夫妻關係，並為滬康公司匯款、發放員工薪資及製作文宣
    ，指稱被告甲○○亦有常業詐欺罪行，固無理由，惟原判決
    此部分既有上開可議，自應由本院撤銷改判，並就被告甲○○被訴常業詐欺部分諭知無罪，被訴洗錢防制法部分諭知免
    訴。
參、被告丁○○部分：
一、公訴意旨以：被告甲○○與同案被告戊○○原為夫妻（嗣已
    辦理離婚登記），被告丁○○則自九十四年一月間開始擔任
    滬康奈米生化公司、滬康將軍慈湖公司業務助理，而被告戊○○以滬康奈米生化公司、滬康將軍慈湖公司名義對外推銷
    靈骨塔塔位、生前契約及理財金案時，乃由被告甲○○負責
    財務與塔位、生前契約、理財金案宣傳文宣及發放員工薪資
    ，被告丁○○則陪同被告乙○○對外推銷懷恩堂塔位、收取
    客戶款項，並將所收款項收據或匯款單傳真予被告甲○○，
    每一成交塔位可領取二百元至三百元不等之獎金，迄至九十
    四年九月間始離職。嗣九十三年四月間申○○尚未離開滬康
    奈米生化公司前，即與被告戊○○連續以舉辦免費一日旅遊
    之方式，經ｆ○○○理事長丙○○、幹事Ｇ○（均由檢察官
    另為不起訴處分）聯絡，號召上百名成員參加，被告戊○○
    及申○○於旅遊當日帶參加成員參觀懷恩堂（址設新竹市○○路五０六巷一七一號），並播放由立法委員柯俊雄所錄製
    介紹懷恩堂塔位之光碟，誆稱柯俊雄係該滬康奈米生化公司
    總裁，以取信參加上開免費旅遊之成員，事後被告戊○○以
    贊助經費及提供免費酒品給上開ｆ○○○作為回饋。被告戊○○以上開免費旅遊及誆稱柯俊雄擔任滬康奈米生化公司總
    裁取信ｆ○○○成員後，明知懷恩堂並未授權其所經營之滬
    康奈米生化公司對外販售懷恩堂塔位，國民黨黨營事業幸福
    人壽亦未專案監管滬康奈米生化公司生前契約相關款項，及
    其所經營之滬康奈米生化公司、滬康慈湖將軍公司並無實際
    經營塔位、生前契約之計劃，詎被告戊○○竟基於不法所有
    之概括犯意，夥同有犯意聯絡之被告乙○○及被告甲○○、
    丁○○，由被告戊○○逕行將懷恩堂所有之新竹市○○段八
    七一、八七二、九二六、九三六、九三七號五筆地號土地、
    建照號碼、使用執照號碼登載於滬康奈米生化公司塔位永久
    使用權狀上，並於該永久使用權狀上冒用總裁柯俊雄、見證
    律師粘聰明名義，且虛構懷恩堂塔位編號，製作上開永久使
    用權狀，對外販售實際並不存在之塔位，而自九十三年四月
    起至九十四年四月間，與被告乙○○對外誆稱係出售懷恩堂
    塔位，每一塔位價格六萬元，並誆稱所出售之生前契約含一
    懷恩堂塔位及身後禮儀服務，款項委由國民黨黨營事業幸福
    人壽專案監管，於使用生前契約前，保證每年二．四％分紅
    回饋，每份生前契約依中山級、中正級、經國級區分價格為
    十五萬六千元、二十一萬六千元、二十五萬六千元，及誆稱
    所出售之理財金案每個月可領取四％利息，並享有塔位漲價
    之全額價金，每份理財金案依中山級、中正級區分價格為二
    十一萬二千元、二十五萬二千元，在ｆ○○○辦公室所在之
    新竹縣湖口鄉民眾服務站二樓設立據點、滬康奈米生化公司
    或至客戶住處，推銷上開懷恩堂塔位、生前契約及理財金案
    ，致辰○○、寅○○、Ｍ○○、Ｇ○、丙○○、癸○○、丑
    ○○、胡虖妹、ｒ○○、喻陳月蟾、甲申○、施陳琇娥、甲
    未○、魏蔡美雲、庚○、鄧壽、馮月梅、卯○、張蘭桂、ｔ
    ○○、王有利、Ｆ○○、Ｄ○○、ｑ○○、甲甲○、ｅ○○
    、周秀銀、Ｕ○○、甲子、玄○○、甲寅○、子○○、ｈ○○、米漢強、辛○○、ａ○、宙○○、劉維林、劉盧大妹、
    甲丁○、蔣純孕、劉秀淑、甲乙○、陳怡萍、Ｂ○○、李月
    娥、壬○○、己○○、Ｖ○○、陳義梅、Ｙ○○、宇○○、
    和再雪、Ｔ○○、Ｅ○○、Ｉ○○、甲巳○、ｄ○○、ｚ○○、王震宇、褚延文、ｇ○○、甲辛○、黃○○等人均信以
    為真，陷於錯誤，而向同案被告戊○○、乙○○購買塔位、
    生前契約及理財金案。上開購買滬康奈米生化公司、滬康慈
    湖將軍公司塔位、生前契約、理財金案之辰○○等人或以現
    金、支票直接交付被告戊○○，或交付被告乙○○，再由被
    告丁○○開立收據交由買受人收執，所收款項由被告乙○○
    轉交被告戊○○，或由被告戊○○、乙○○及被告丁○○陪
    同買受人至金融機構匯款至公司帳戶（購買塔位者係匯入滬
    康奈米生化公司所有合作金庫銀行北新竹分行000000
    0000000號帳戶及中華郵政股份有限公司劃撥帳號0
    0000000號帳戶，購買理財金案者係匯入滬康將軍慈
    湖公司中華郵政股份有限公司劃撥帳號00000000號
    帳戶），上開所收款項收據或匯款單再由被告丁○○傳真至
    被告戊○○與被告甲○○位於新竹市○○路一七九巷一六之
    二號一樓住處給被告甲○○，由被告甲○○收取後再將得款
    款項轉帳或匯入其他帳戶隱匿，供渠等花用。懷恩堂總經理
    張泰雄、董事丁桃於九十三年七月間知悉被告戊○○逕自印
    製滬康奈米生化公司塔位永久使用權狀對外誆稱係販售懷恩
    堂塔位，且獲悉出售塔位數量眾多後，乃同意由被告戊○○
    給付出售塔位之相關款項予懷恩堂後，由懷恩堂兌換實際塔
    位予塔位買受人，惟被告戊○○截至九十四年四月二十七日
    為止僅給付二百五十二萬九千五百元予懷恩堂，懷恩堂因而
    僅同意兌換四十九個塔位，其他塔位買受人仍無法取得懷恩
    堂實際塔位。迨購買滬康奈米生化公司、滬康慈湖將軍塔位
    、生前契約及理財金案之卯○、寅○○於九十四年十月間發
    現無法解約拿回投資金額，且理財金案每月四％之利息，自
    九十四年十月起陸續停止給付，始知受騙，被告甲○○、丁○○及戊○○、乙○○以上開手法詐取辰○○等人財物，合
    計三千六百七十八萬五千六百零七元。因認被告丁○○涉犯
    修正前刑法第三百四十條常業詐欺罪嫌。
二、按犯罪事實應依證據認定之，無證據不得認定犯罪事實；又
    不能證明被告犯罪者，應諭知無罪之判決，刑事訴訟法第一
    百五十四條第二項及第三百零一條第一項分別定有明文。再
    檢察官對於起訴之犯罪事實，應負提出證據及說服之實質舉
    證責任，倘其所提出之證據，不足為被告有罪之積極證明，
    或其指出證明之方法，無從說服法院以形成被告有罪之心證
    ，基於無罪推定之原則，自應為被告無罪判決之諭知（最高
    法院九十二年臺上字第一二八號判例意旨參照）。
三、訊據被告丁○○雖坦承自九十四年一月間開始擔任滬康奈米
    生化公司、滬康將軍慈湖公司業務助理，且曾陪同被告乙○○對外推銷懷恩堂塔位、收取客戶款項，並將所收款項收據
    或匯款單傳真至被告戊○○及甲○○之住所，又領取金額不
    等之獎金等情，惟堅決否認有共同常業詐欺犯行，辯稱我是
    內勤助理，沒有負責業務，當時主管即被告乙○○要我一起
    出去見習推銷塔位，但我沒有販賣塔位，而是幫忙開收據給
    客戶，也沒有見習生前契約及理財金的部分，不知道販賣塔
    位是詐騙的手法，月薪一萬八千元，全勤三千元，其他獎金
    是由乙○○給的，就是賣酒、塔位的獎金，獎金的算法我也
    不知道，之前的內勤助理謝慧玉也有與乙○○一起出去見習
    ，我從頭至尾都不知道販賣的商品是違法的等語。
四、經查：證人巳○○固曾證稱被告丁○○曾協助經理即被告乙○○拜訪理財金案客戶等情，然被害人癸○○等人主要係經
    由被告乙○○推銷而決意購買，自不足以證明被告丁○○亦
    知被告戊○○、乙○○係以販售虛偽之懷恩堂塔位及不實之
    生前契約、理財金案以行常業詐欺取財之事實。再被告戊○○於原審證稱：丁○○並不知情，他只負責在公司接電話、
    寫工作日誌，及陪乙○○去客戶處傳遞資料等語；被告乙○○亦於原審證稱：丁○○只是一般行政助理，因公司當時找
    不到業務，戊○○才找他們去見習，主要都是我跟戊○○銷
    售，並無發給丁○○獎金等語（見原審卷（三）第八九、八
    ０頁）；證人即受僱滬康奈米生化公司、滬康慈湖將軍公司
    之謝慧玉亦於原審證稱：我們算是業務助理，負責資料輸入
    ，與業務去拜訪客戶，當初去面試的時候沒有告訴我們要做
    這些事情，只是說叫我們接電話、輸入資料，後來與業務去
    推銷產品，一開始面試的時候告訴我們是要去賣酒，後來業
    務有叫我們去幫忙賣靈骨塔，不是我們負責賣，我們只是跟
    著去。我們是領固定薪水，月領二萬壹仟元……我與丁○○
    在職期間有重疊，曾經和乙○○、丁○○一起去推銷產品，
    但只有一次，我只作壹個多月就沒有作。出去推銷的那一次
    丁○○是拿資料給客戶看，他只有負責遞送資料等語（見原
    審卷（三）第六六至六八頁）。依上開被告、證人供證，已
    見被告丁○○確係受僱被告戊○○，單純從事行政業務助理
    ，並偶依被告戊○○、乙○○指示，隨同被告乙○○對外販
    售懷恩堂塔位時遞送資料、開給收據或收取款項、匯款或陪
    同被害人匯款，不知被告戊○○、乙○○販賣懷恩堂塔位及
    生前契約、理財金案係虛偽不實。又被告丁○○受僱期間，
    每月薪資僅約有二萬一千元至二萬二千餘元不等，有被告丁○○提出之郵局存摺影本在卷可憑。且被告丁○○受僱期間
    ，除全勤每月可領取二萬一千元薪資外，其餘數百元至一千
    餘元不等之獎金，則為隨同被告乙○○對外販售虛偽懷恩堂
    塔位時遞送資料、開給收據，而由被告乙○○依被告戊○○
    授權隨意給付之獎金，亦據被告戊○○、乙○○於原審證述
    在卷。依常情判斷，被告丁○○當無僅因微薄薪資及每月區
    區數百元至千餘元之獎金（九十四年七月十一日匯入之薪資
    僅二萬一千元，並無獎金）即與被告戊○○、乙○○共同為
    本件詐欺犯行。足見被告丁○○辯稱僅係單純受僱，不知被
    告戊○○、乙○○販售之懷恩堂塔位及生前契約、理財金案
    係虛偽不實，並藉以詐騙被害人，應堪採信。
五、綜上所述，公訴人所提出證據，不足為被告丁○○有本件詐
    欺罪之積極證明，所指出證明之方法，亦無從說服本院以形
    成被告丁○○有罪之心證，基於無罪推定原則，自應為被告
    丁○○無罪之諭知。
六、原審審理結果，認以不能證明被告丁○○犯罪，而為無罪之
    諭知，經核並無違誤。公訴人上訴，猶以被告丁○○陪同被
    告乙○○與客戶洽談、寫收據及陪同客戶前往銀行匯款等情
    ，指稱被告丁○○應與被告戊○○等人共負常業詐欺罪責，
    為無理由，應予駁回。
肆、移送併辦部分
一、
（一）臺灣臺北地方法院檢察署九十五年度偵字第一六九二０號
      移送併辦意旨以：被告戊○○與被告甲○○、乙○○、丁○○及車正國、劉家均、吳智賢（以上三人另行偵辦）等
      人，共同基於意圖為自己不法所有，並以之為常業之犯意
      聯絡，由戊○○擔任址設臺北市○○○路○段六五號三樓
      之一「滬康酒廠股份有限公司」（下稱滬康酒廠公司）之
      負責人，被告甲○○擔任總經理，被告乙○○擔任業務經
      理，被告丁○○擔任乙○○之業務助理等，利用召開說明
      會，或透過新竹縣退伍軍人協會安排遊覽等手法，向ｗ○○、宋金潮、甲未○等十八人，以「滬康將軍慈湖幸福中
      山勳章榮民榮眷保本保息理財金案」、「滬康酒廠擴廠暨
      經營黃皮書」等宣傳文宣，提示予ｗ○○等人，並告以投
      資後每月可收取百分之四利息之詐術，或以每股一萬二千
      元不等之價格，將有利可圖等語，致ｗ○○等人陷於錯誤
      ，誤認確有上開利息或經營情事，而同意依渠等之指示匯
      款至華僑銀行新竹分行「滬康酒廠股份有限公司籌備處、
      帳號00000000000000號」之帳戶中，所得
      款項，再由戊○○予以提領朋分花用，共計詐得一千一百
      七十三萬三千元之款項。因認被告戊○○、甲○○、乙○○及丁○○等人涉犯修正前刑法第三百四十條之常業詐欺
      罪嫌，且與本案有連續犯之裁判上一罪關係而移送併辦等
      語。
（二）臺灣新竹地方法院檢察署九十六年度偵字第二七九號移送
      併辦意旨以：被告戊○○與甲○○原係夫妻，基於意圖為
      自己不法所有之概括犯意聯絡，自九十五年一月二十日起
      至同年三月二十九日，在黃光廷位於新竹縣竹東鎮○○街
      四三九巷十一弄六號之居所，共同以甲○○所簽發帳號0
      00000000號、000000000號，付款人為
      臺灣土地銀行古亭分行、華南商業銀行敦化分行如移送併
      辦意旨書附表所示之支票十七紙，並偽刻不知情之戊○○
      父劉家均及母劉邱鳳嬌印章，連續冒蓋於上開支票背面背
      書而偽造私文書，用以取信於黃光廷，致其陷於錯誤，而
      分別出借如該附表所示票面金額同額之金額，總計二七四
      萬六千七百二十元。嗣因支票經提示遭退票，且詢之劉家
      均及劉邱鳳嬌均否認背書，且被告戊○○與甲○○均逃匿
      無蹤，始知上情。因認被告戊○○、甲○○涉犯刑法第二
      百十六條、第二百十條之行使偽造私文書及第三百三十九
      條第一項之詐欺取財等罪嫌，且與本案有牽連犯、連續犯
      之裁判上一罪關係而移送併辦等語。
二、按連續犯之所謂出於概括犯意，必須其多次犯罪行為自始均
    在一個預定犯罪計劃以內，出於主觀上始終同一犯意之進行
    （最高法院七十年臺上字第六二九六號判例意旨參照）。經
    查：
（一）臺灣臺北地方法院檢察署移送併辦意旨所指被告四人利用
      滬康酒廠公司召開說明會，或透過新竹縣退伍軍人協會安
      排遊覽等手法，向被害人ｗ○○等十八人，以「滬康將軍
      慈湖幸福中山勳章榮民榮眷保本保息理財金案」、「滬康
      酒廠擴廠暨經營黃皮書」等宣傳文宣，提示予被害人ｗ○○等人，並告以投資後每月可收取百分之四利息之詐術，
      或以每股一萬二千元不等之價格，將有利可圖，而詐取款
      項，犯罪時間係自九十四年四月二十九日至十二月二十七
      日為止，已在本案犯行結束後再行為之。且本案被告戊○○係為清償另案侵占之被害人款項，乃以「滬康將軍慈湖
      幸福中山勳章榮民榮眷保本保息理財金案」、「滬康酒廠
      擴廠暨經營黃皮書」等宣傳文宣，告知被害人ｗ○○等人
      ，投資後每月可收取百分之四利息之手段詐取財物，亦與
      本案犯意各別、手法亦不相同，被告戊○○顯非於本案犯
      罪之初即預定為併案犯行，自無概括犯意可言，核與本案
      起訴部分無連續犯、牽連犯裁判上一罪關係。另被告甲○○、丁○○本案部份業經本院判決無罪或免訴，與併案部
      分自無裁判上一罪關係。本院無從審理，應由檢察官另行
      依法處理。
（二）臺灣新竹地方法院檢察署移送併辦意旨所指被告戊○○、
      甲○○二人之犯罪時間自九十五年一月二十日起至三月十
      九日，與本案犯罪時間九十三年四月至九十四年四月七日
      止間，相距九個多月，被告戊○○顯非本案犯罪之初即預
      定為併案犯行，二者自非基於同一概括犯意；且二案犯罪
      手法不同，亦無方法結果關係，核與起訴部分無連續犯或
      牽連犯裁判上一罪關係可言。另被告甲○○本案部分業經
      本院判決無罪及免訴，亦與併案部分無裁判上一罪關係，
      本院自無從審理，應退還檢察官另行依法處理。
據上論斷，應依刑事訴訟法第368條、第369條第1項前段、第364
條、第299條第1項前段、第301條第1項、第302條第4款，刑法第
2條第1項前段、第28條、修正前第340條，判決如主文。
本案經檢察官林炳雄到庭執行職務。
中　　華　　民　　國　　96　　年　　6 　　月　　6　　日
　　　　　　　　　刑事第四庭審判長法　官  蔡秀雄
　　　　　　　　　　　　　　　　  法　官  周煙平
　　　　　　　　　　　　　　　　  法　官  陳國文
以上正本證明與原本無異。
如不服本判決，應於收受送達後十日內向本院提出上訴書狀，其
未敘述上訴之理由者並得於提起上訴後十日內向本院補提理由書
（均須按他造當事人之人數附繕本）。
                                  書記官  蔡棟樑
中　　華　　民　　國　　96　　年　　6 　　月　　6　　日
附錄：本案論罪科刑法條全文
修正前刑法第340條：
以犯第三百三十九條之罪為常業者，處一年以上七年以下有期徒
刑，得併科五萬元以下罰金。
修正前刑法第339條第1項：
意圖為自己或第三人不法之所有，以詐術使人將本人或第三人之
物交付者，處5年以下有期徒刑、拘役或科或併科1千元以下罰金
。
以前項方法得財產上不法之利益或使第三人得之者，亦同。
前二項之未遂犯罰之。
附表:
┌──┬───┬────┬──┬──┬──┬─────┐
│編號│被害人│被詐騙付│塔位│生前│理財│被詐騙金額│
│    │      │款日期  │(個)│契約│金案│（新臺幣）│
│    │      │        │    │種類│種類│          │
│    │      │        │    │數量│數量│          │
├──┼───┼────┼──┼──┼──┼─────┤
│ 1  │丙○○│93/4    │ 2  │    │    │12萬元    │
├──┼───┼────┼──┼──┼──┼─────┤
│ 2  │癸○○│93/4/29 │    │    │    │6萬元     │
├──┼───┼────┼──┼──┼──┼─────┤
│ 3  │Ｇ○  │93/5/3  │ 2  │    │    │12萬元    │
├──┼───┼────┼──┼──┼──┼─────┤
│ 4  │丑○○│93/5/24 │ 2  │    │    │12萬元    │
├──┼───┼────┼──┼──┼──┼─────┤
│ 5  │Ｖ○○│93/6/10 │ 2  │    │    │12萬元    │
├──┼───┼────┼──┼──┼──┼─────┤
│ 6  │ｒ○○│93/6/16 │    │ 2  │    │42萬元    │
│    │      │        │    │中正│    │　　      │
├──┼───┼────┼──┼──┼──┼─────┤
│ 7  │甲申○│93/6/23 │    │ 1  │    │15萬元（折│
│    │      │        │    │經國│    │扣2000元）│
├──┼───┼────┼──┼──┼──┼─────┤
│ 8  │Ｍ○○│93/6/23 │ 2  │    │    │12萬元    │
├──┼───┼────┼──┼──┼──┼─────┤
│ 9  │甲未○│93/6/24 │    │ 2  │    │50萬元    │
│    │　　　│        │    │中山│    │          │
├──┼───┼────┼──┼──┼──┼─────┤
│ 10 │ 庚○ │93/6/30 │    │ 1  │    │23萬4,000 │
│    │　　　│        │    │中山│    │元（折扣  │
│    │　　　│        │    │　　　    │16000元） │
├──┼───┼────┼──┼──┼──┼─────┤
│ 11 │Ｂ○○│93/7/6  │ 2  │    │    │12萬元    │
├──┼───┼────┼──┼──┼──┼─────┤
│ 12 │鄧壽  │93/7/8  │ 2  │    │    │12萬元    │
├──┼───┼────┼──┼──┼──┼─────┤
│ 13 │卯○  │93/7/9  │ 　 │2   │    │50萬元    │
│    │      │93/10/5 │    │中正│ 8  │201萬6,000│
│    │      │        │    │    │中山│元        │
├──┼───┼────┼──┼──┼──┼─────┤
│ 14 │ｔ○○│93/7/20 │    │ 2  │    │50萬元    │
│    │      │93/7/21 │    │中山│    │          │
├──┼───┼────┼──┼──┼──┼─────┤
│ 15 │辰○○│93/7/26 │    │4   │    │100萬元   │
│    │      │93/9/14 │    │中山│24  │582萬元（ │
│    │      │　　　　│    │    │中山│折扣228000│
│    │      │        │    │    │　　│元）　　　│
│    │      │93/12/7 │    │    │4   │0000000元 │
│    │      │        │    │    │中山│    　　　│
├──┼───┼────┼──┼──┼──┼─────┤
│ 16 │Ｆ○○│93/8/13 │    │ 2  │    │30萬4,000 │
│    │Ｄ○○│        │    │經國│    │元        │
├──┼───┼────┼──┼──┼──┼─────┤
│ 17 │ｑ○○│93/8/17 │    │ 2  │    │50萬元    │
│    │      │        │    │中山│    │          │
│    │      │93/12/27│    │    │ 4  │98萬1,607 │
│    │      │        │    │    │中山│元 (折扣  │
│    │      │        │    │    │    │26393元   │
├──┼───┼────┼──┼──┼──┼─────┤
│ 18 │壬○○│93/8/17 │ 2  │    │    │12萬4,000 │
│    │      │        │    │    │    │元        │
├──┼───┼────┼──┼──┼──┼─────┤
│ 19 │甲甲○│93/9/1  │    │    │ 4  │0000000元 │
│    │      │        │    │    │中山│          │
│    │      │93/11/23│    │    │ 2  │489000元 (│
│    │      │        │    │    │中山│折扣15000 │
│    │      │        │    │    │    │元)       │
│    │      │93/12/16│    │    │ 8  │200萬元 ( │
│    │      │        │    │    │中山│折扣16000 │
│    │      │        │    │    │    │元)       │
├──┼───┼────┼──┼──┼──┼─────┤
│ 20 │ｅ○○│93/9/6  │ 2  │    │    │12萬4,000 │
│    │      │        │    │    │    │元        │
├──┼───┼────┼──┼──┼──┼─────┤
│ 21 │Ｕ○○│93/9/9  │    │    │ 20 │500萬元 ( │
│    │      │        │    │    │中山│折扣4萬元)│
├──┼───┼────┼──┼──┼──┼─────┤
│ 22 │寅○○│93/10/14│    │    │ 4  │97萬元 (折│
│    │      │        │    │    │中山│扣38000元)│
├──┼───┼────┼──┼──┼──┼─────┤
│ 23 │甲子  │93/11/5 │    │ 1  │    │21萬元    │
│    │      │        │    │中正│    │          │
├──┼───┼────┼──┼──┼──┼─────┤
│ 24 │玄○○│93/11/5 │    │    │ 1  │21萬2000元│
│    │      │        │    │    │中正│          │
│    │甲寅○│93/11/5 │    │ 2  │    │42萬元    │
│    │      │        │    │中正│    │          │
├──┼───┼────┼──┼──┼──┼─────┤
│ 25 │子○○│93/11/13│    │    │ 4  │100萬元 ( │
│    │      │        │    │    │中山│折扣8000元│
│    │      │        │    │    │    │)         │
├──┼───┼────┼──┼──┼──┼─────┤
│ 26 │ｈ○○│93/11/24│    │    │ 2  │50萬元 (折│
│    │      │        │    │    │中山│扣4000元) │
├──┼───┼────┼──┼──┼──┼─────┤
│ 27 │甲乙○│93/12/2 │ 2  │    │    │13萬2000元│
├──┼───┼────┼──┼──┼──┼─────┤
│ 28 │辛○○│93/12/6 │    │    │ 4  │100萬元 ( │
│    │      │        │    │    │中山│折扣24000 │
│    │      │        │    │    │    │元)       │
│    │      │94/1/18 │    │    │ 4  │100萬元 ( │
│    │      │        │    │    │中山│折扣24000 │
│    │      │        │    │    │    │元)       │
├──┼───┼────┼──┼──┼──┼─────┤
│ 29 │Ｙ○○│93/12/8 │    │    │ 2  │40萬元 (折│
│    │      │        │    │    │中正│扣24000元)│
│    │      │94/1/12 │    │    │ 1  │25萬6000元│
│    │      │        │    │    │中山│          │
├──┼───┼────┼──┼──┼──┼─────┤
│ 30 │ａ○  │94/1/3  │    │    │ 4  │99萬8,000 │
│    │      │        │    │    │中山│元 (折扣  │
│    │      │        │    │    │    │26000元)  │
├──┼───┼────┼──┼──┼──┼─────┤
│ 31 │宙○○│94/1/10 │ 1  │    │    │6萬元     │
├──┼───┼────┼──┼──┼──┼─────┤
│ 32 │甲壬○│93/5/18 │ 1  │    │    │6萬元     │
├──┼───┼────┼──┼──┼──┼─────┤
│ 33 │甲庚○│94/1/22 │ 2  │    │    │12萬4,000 │
│    │      │        │    │    │    │元        │
├──┼───┼────┼──┼──┼──┼─────┤
│ 34 │甲丁○│94/1/27 │ 2  │    │    │12萬4,000 │
│    │      │        │    │    │    │元        │
├──┼───┼────┼──┼──┼──┼─────┤
│ 35 │和再雪│93/6    │ 1  │    │    │6萬元     │
│    │      │93/7/8  │    │ 1  │    │15萬元 (合│
│    │      │        │    │中正│    │併塔位為中│
│    │      │        │    │    │    │正)       │
│    │      │93/9/27 │    │    │ 2  │50萬4000元│
│    │      │        │    │    │中山│          │
├──┼───┼────┼──┼──┼──┼─────┤
│ 36 │Ｔ○○│93/7/5  │ 1  │    │    │6萬元     │
│    │      │93/7/7  │    │ 1  │    │14萬元(合 │
│    │      │        │    │中正│    │併塔位為中│
│    │      │        │    │    │    │正，折扣10│
│    │      │        │    │    │    │000元)    │
├──┼───┼────┼──┼──┼──┼─────┤
│ 37 │第八  │93/12/3 │    │    │ 2  │50萬元 (折│
│    │聯會  │        │    │    │中山│扣4000元) │
├──┼───┼────┼──┼──┼──┼─────┤
│ 38 │宇○○│93/7/5  │ 2  │    │    │12萬元    │
├──┼───┼────┼──┼──┼──┼─────┤
│ 39 │Ｅ○○│93/4/20 │ 1  │    │    │6萬元     │
├──┼───┼────┼──┼──┼──┼─────┤
│ 40 │ｄ○○│93/7/1  │    │ 1  │    │19萬元    │
├──┼───┼────┼──┼──┼──┼─────┤
│ 41 │ｚ○○│94/4/7  │ 2  │    │    │12萬元    │
├──┼───┼────┼──┼──┼──┼─────┤
│ 42 │亥○○│93/12/3 │    │    │ 6  │153萬6,000│
│    │      │        │    │    │中山│元        │
├──┼───┼────┼──┼──┼──┼─────┤
│ 43 │Ｉ○○│93/4/15 │ 2  │    │    │12萬元    │
├──┼───┼────┼──┼──┼──┼─────┤
│ 44 │甲巳○│93/4/29 │ 1  │    │    │6萬元     │
├──┼───┼────┼──┼──┼──┼─────┤
│ 45 │褚延文│93/11/22│    │    │ 3  │80萬元 (2 │
│    │      │        │    │    │中山│份各252000│
│    │      │        │    │    │    │元，1份296│
│    │      │        │    │    │    │000元)    │
├──┼───┼────┼──┼──┼──┼─────┤
│ 46 │甲辛○│93/9/21 │    │ 2  │    │30萬元 (折│
│    │      │        │    │經國│    │扣4000元) │
├──┼───┼────┼──┼──┼──┼─────┤
│ 47 │ｇ○○│93/5/10 │ 1  │    │    │6萬元     │
├──┼───┼────┼──┼──┼──┼─────┤
│ 48 │黃○○│94/2/23 │    │    │ 1  │25萬6,000 │
│    │      │        │    │    │中山│元        │
├──┼───┼────┼──┼──┼──┼─────┤
│ 49 │甲丑○│93/10/8 │  1 │    │    │2萬元     │
├──┼───┼────┼──┼──┼──┼─────┤
│ 50 │ｉ○○│93/12/1 │  1 │    │    │6萬元     │
├──┼───┼────┼──┼──┼──┼─────┤
│ 51 │ｗ○○│93/12/17│    │    │ 2  │47萬8,000 │
│    │      │        │    │    │中山│元 (折扣26│
│    │      │        │    │    │    │000元)    │
├──┼───┼────┼──┼──┼──┼─────┤
│ 52 │Ｒ○  │93/9/21 │    │  1 │    │19萬元    │
├──┼───┼────┼──┼──┼──┼─────┤
│ 53 │甲己○│93/4/26 │ 2  │    │    │12萬元    │
├──┼───┼────┼──┼──┼──┼─────┤
│ 54 │Ｋ○○│93/10/12│ 2  │    │    │11萬8,000 │
│    │      │        │    │    │    │元        │
├──┼───┼────┼──┼──┼──┼─────┤
│ 55 │ｙ○○│93/9/10 │    │    │ 1  │25萬2,000 │
│    │      │        │    │    │中山│元        │
├──┼───┼────┼──┼──┼──┼─────┤
│ 56 │ｌ○○│93/8/11 │ 2  │    │    │12萬元    │
│    │ｏ○  │        │    │    │    │          │
├──┼───┼────┼──┼──┼──┼─────┤
│ 57 │地○○│93/9/6  │ 2  │    │    │12萬元    │
│    │甲丙○│        │    │    │    │          │
├──┼───┼────┼──┼──┼──┼─────┤
│ 58 │ｐ○○│93/4/21 │ 1  │    │    │6萬元     │
├──┼───┼────┼──┼──┼──┼─────┤
│ 59 │甲辰○│93/4/21 │ 1  │    │    │6萬元     │
├──┼───┼────┼──┼──┼──┼─────┤
│ 60 │ｊ○○│93/6/10 │ 1  │    │    │6萬元     │
├──┼───┼────┼──┼──┼──┼─────┤
│ 61 │Ａ○  │93/5/3  │ 1  │    │    │6萬元     │
├──┼───┼────┼──┼──┼──┼─────┤
│ 62 │ｖ○○│93/4/26 │ 2  │    │    │12萬元    │
│    │甲癸○│        │    │    │    │          │
├──┼───┼────┼──┼──┼──┼─────┤
│ 63 │ｍ○○│93/8/2  │ 2  │    │    │12萬元    │
├──┼───┼────┼──┼──┼──┼─────┤
│ 64 │Ｊ○○│93/8/4  │ 1  │    │    │6萬元     │
├──┼───┼────┼──┼──┼──┼─────┤
│ 65 │Ｃ○○│93/11/15│ 1  │    │    │5萬9,000  │
├──┼───┼────┼──┼──┼──┼─────┤
│ 66 │ｋ○○│94/1/5  │    │ 1  │    │25萬元    │
│    │      │        │    │中山│    │          │
├──┼───┼────┼──┼──┼──┼─────┤
│ 67 │Ｚ○○│93/8/4  │ 1  │    │    │6萬元     │
├──┼───┼────┼──┼──┼──┼─────┤
│ 68 │ｘ○○│不詳    │ 2  │    │    │12萬元    │
├──┼───┼────┼──┼──┼──┼─────┤
│ 69 │Ｐ○○│93/5/3  │ 1  │    │    │6萬元     │
├──┼───┼────┼──┼──┼──┼─────┤
│ 70 │酉○○│93/11/18│ 3  │    │    │18萬6000元│
│    │甲戊○│        │    │    │    │          │
├──┼───┼────┼──┼──┼──┼─────┤
│ 71 │Ｌ○○│93/8/2  │ 2  │    │    │12萬元    │
│    │Ｗ○○│        │    │    │    │          │
├──┼───┼────┼──┼──┼──┼─────┤
│ 72 │ｎ○○│93/5/3  │ 2  │    │    │12萬元    │
│    │Ｑ○○│        │    │    │    │          │
├──┼───┼────┼──┼──┼──┼─────┤
│ 73 │戌○○│93/5/5  │ 1  │    │    │6萬元     │
├──┼───┼────┼──┼──┼──┼─────┤
│ 74 │Ｘ○○│93/6/30 │ 1  │    │    │6萬元     │
├──┼───┴┬───┼──┼──┼──┼─────┤
│ 75 │天○○○│93/7/7│ 1  │    │    │6萬元     │
├──┼───┬┴───┼──┼──┼──┼─────┤
│ 76 │Ｈ○  │93/7/6  │ 2  │    │    │12萬元    │
│    │Ｎ○○│        │    │    │    │          │
├──┼───┼────┼──┼──┼──┼─────┤
│ 77 │ｃ○○│93/8/2  │ 2  │    │    │12萬元    │
│    │Ｏ○○│        │    │    │    │          │
├──┼───┼────┼──┼──┼──┼─────┤
│ 78 │Ｓ○○│93/8/2  │ 1  │    │    │6萬元     │
├──┼───┼────┼──┼──┼──┼─────┤
│ 79 │ｕ○○│93/4/26 │ 2  │    │    │12萬元    │
│    │甲午○│        │    │    │    │          │
├──┼───┼────┼──┼──┼──┼─────┤
│ 80 │ｂ○○│93/5/3  │ 2  │    │    │12萬元    │
│    │甲卯○│        │    │    │    │          │
├──┼───┼────┼──┼──┼──┼─────┤
│ 81 │ｓ○○│93/4/28 │ 2  │    │    │12萬元    │
│    │吳木花│        │    │    │    │          │
├──┼───┼────┼──┼──┼──┼─────┤
│ 82 │郭有貴│93/4/29 │ 2  │    │    │12萬元    │
│    │何玉娥│        │    │    │    │          │
├──┼───┼────┼──┼──┼──┼─────┤
│ 83 │劉德展│93/5/5  │ 1  │    │    │6萬元     │
├──┼───┼────┼──┼──┼──┼─────┤
│ 84 │何松燕│93/8/2  │ 2  │    │    │12萬元    │
├──┼───┼────┼──┼──┼──┼─────┤
│ 85 │曹治平│93/11/8 │    │    │ 4  │99萬7631元│
│    │      │        │    │    │中山│(折扣10369│
│    │      │        │    │    │    │元)       │
└──┴───┴────┴──┴──┴──┴─────┘
